臺灣臺南地方法院刑事判決
110年度矚重訴字第1號
公  訴  人  臺灣臺南地方檢察署檢察官
被      告  蔡秉逸




選任辯護人  蘇敬宇律師
            蘇明道律師
            黃紹杰律師
被      告  劉科南



選任辯護人  黃慕容律師(法扶律師)          
被      告  曾俊湳



選任辯護人  何建宏律師
            林育弘律師
被      告  蘇琮傑



選任辯護人  李國禎律師
            熊家興律師
被      告  余俊廷



選任辯護人  劉鍾錡律師（法扶律師)
被      告  王秉州


選任辯護人  鄭安妤律師
            江信賢律師
            林宜嫻律師
被      告  徐梓恆


選任辯護人  黃笠豪律師
上列被告因殺人等案件，經檢察官提起公訴（110年度偵字第468
6號、110年度偵字第4687號、110年度偵字第4688號、110年度偵
字第4689號、110年度偵字第4691號、110年度偵字第5331號、11
0年度偵字第5338號、110年度偵字第5339號、110年度偵字第534
0號、110年度偵字第6964號、110年度偵字第7017號），本院判
決如下：
    主  文
丑○○共同犯意圖供行使之用而攜帶兇器在公共場所聚集三人以上
首謀及下手實施強暴罪，累犯，處有期徒刑貳年陸月。又犯非法
持有非制式手槍罪，累犯，處有期徒刑玖年，併科罰金新臺幣貳
拾萬元，罰金如易服勞役，以新臺幣壹仟元折算壹日。又犯殺人
罪，累犯，處無期徒刑，褫奪公權終身。應執行無期徒刑，褫奪
公權終身，併科罰金新臺幣貳拾萬元，罰金如易服勞役，以新臺
幣壹仟元折算壹日。扣案如附表編號1、2所示之物均沒收。
子○○共同犯傷害罪，處有期徒刑壹年。
辛○○共同犯傷害罪，處有期徒刑壹年。又犯殺人罪，處有期徒刑
拾伍年。應執行有期徒刑拾伍年拾月。
卯○○共同犯意圖供行使之用而攜帶兇器在公共場所聚集三人以上
下手實施強暴罪，處有期徒刑壹年肆月。
丙○○共同犯意圖供行使之用而攜帶兇器在公共場所聚集三人以上
下手實施強暴罪，處有期徒刑壹年陸月。
甲○○共同犯意圖供行使之用而攜帶兇器在公共場所聚集三人以上
下手實施強暴罪，處有期徒刑壹年貳月。
戊○○共同犯傷害罪，累犯，處有期徒刑壹年貳月。
    事  實
一、丑○○因與乙○○合夥投資權利車，因資金帳目問題產生糾紛，
    蔡秉於民國110年2月16日前某時許，得知乙○○會出現在址
    設臺南市○○區○○路000號「歐薇汽車旅館」，並可能施用毒
    品，遂委由記者王○報警以查獲乙○○毒品犯行。丑○○為親見
    乙○○遭員警查獲加以訕笑，遂自行或透過戊○○邀集子○○、辛○○、卯○○、甲○○、丙○○等人，前往址設臺南市○○區○○路0段0
    0號「建一分期公司」內集合，除丙○○外，上開各人抵達後
    ，丑○○、甲○○、戊○○共乘車牌號碼0000-00號黑色馬自達自
    小客車（下稱黑色自小客車），並由戊○○擔任駕駛，於該車
    副駕駛座及後座座位下放置有金屬製棍棒2支。子○○、卯○○2
    人則另搭乘由辛○○駕駛之車牌號碼000-0000號紅色馬自達自
    小客車（下稱紅色自小客車）分頭出發。途中戊○○尚前往搭
    載丙○○。於同日18時20分許，二台自小客車抵達歐薇汽車旅
    館附近路邊時，見有警車在該處，惟丑○○突見乙○○自汽車旅
    館旁走出，往育平里網球場旁停車場（下稱育平路停車場）
    方向移動，而未依其預期在汽車旅館內為警查獲，遂要求戊○○駕車跟上前去。辛○○所駕駛之紅色自小客車亦跟隨黑色自
    小客車移動。黑色自小客車駛近乙○○時，丑○○基於妨害秩序
    及傷害之犯意，持放置於副駕駛座之金屬棍棒下車衝向乙○○
    。此時甲○○、戊○○、丙○○、辛○○、子○○、卯○○見狀，明知其
    等為多數，且同夥友人手中有金屬棍棒，仍與丑○○基於妨害
    秩序及傷害之犯意聯絡，丑○○、甲○○分持金屬棍棒揮擊乙○○
    頭部，卯○○則出手抓乙○○，過程中，乙○○亦取出金屬製小刀
    1支反擊，丑○○攻擊乙○○後，二人相互扭打在地。丙○○遂搶
    走甲○○之棍棒，亦朝乙○○頭部揮擊，而以上開方式對乙○○施
    以強暴脅迫，戊○○、辛○○及子○○明知其等人數較多，並有4
    名同夥在該處攻擊乙○○，在場觀看助勢，形成一個共同群體
    ，影響公共秩序。乙○○因上開傷害行為，受有遭金屬製棍棒
    敲擊後腦杓所致之頭後頂部3處鈍器撕裂傷、右頂部蜘蛛網
    膜下腔出血、輕微腦室內出血。乙○○自知遭多人包圍攻擊寡
    不敵眾，趁隙徒步逃離育平路停車場。
二、乙○○自育平路停車場穿越馬路跑到育平路166號前時，見楊○
    程駕駛車牌號碼0000-00號自小客車經過，趨前攔車，希望
    該車能載其逃離現場，但楊○程見乙○○雙手是血且手握小刀
    ，因而未讓乙○○上車即駕車離開。乙○○見楊○程駕駛車輛駛
    離，轉頭看向後方發現劉○齊騎乘車牌號碼000-000號重型機
    車搭載黃○任經過，強行攔下該機車並坐上該機車座墊，同
    時向劉○齊、黃○任2人表示遭人持刀、槍追殺，希望可以救
    他等語，慌亂中劉○齊、黃○任2人未及反應，乙○○已催動機
    車油門搭載後座之劉○齊、黃○任2人離去。此時辛○○見乙○○
    攔車逃離，又得知友人卯○○遭乙○○刺傷，氣憤難平，遂搭載
    子○○、卯○○往乙○○方向追去，沿途中辛○○緊靠機車後方，並
    數次碰撞。坐在機車最後方之黃○任，於行經華平路與永華
    路口時趁機跳車。辛○○駕車追乙○○之際，丑○○、丙○○、甲○○
    、戊○○4人亦進入黑色自小客車離開育平路停車場，途中子○○與丑○○通電話告知辛○○在追乙○○乙事。辛○○追至安平區永
    華路2段551號「富霖餐廳」附設停車場內（下稱富霖餐廳停
    車場），從後強力撞擊乙○○騎乘之機車，致乙○○、劉○齊均
    人車倒地，此時劉○齊趕緊起身逃離現場。辛○○可預見以車
    輛衝撞人體及輾壓人體，再以刀刃大力朝人體砍刺，將可能
    導致人體受到重創、出血，而生死亡之結果。其因惱怒乙○○
    刺傷卯○○，基於殺人之不確定故意，多次駕駛紅色自小客車
    衝撞、輾壓乙○○，乙○○因此負傷倒地，辛○○卻仍未罷休，持
    原放置在駕駛座下方之西瓜刀，下車朝已受車輛撞擊、輾壓
    而倒地無力反擊之乙○○左側上半身砍刺三刀後上車，將車輛
    駛至一旁，再與子○○下車察看倒地之乙○○。富霖餐廳員工蔡
    ○瑾前往察看並通報救護車到場。辛○○見狀即與子○○駕車駛
    離現場，於駛出富霖餐廳停車場時，戊○○駕駛之黑色自小客
    車駛至該停車場入口附近，見紅色自小客車駛出。二者先後
    前往郭綜合醫院，將受傷之丙○○、卯○○、甲○○送醫。嗣救護
    人員趕抵現場，將乙○○送往國立成功大學醫學院附設醫院急
    救，惟乙○○仍於同日19時54分傷重不治身亡，經將乙○○遺體
    解剖鑑定後，發現其受有胸背及左手多處銳器傷(6處刺切傷
    ，2處切割傷，1處穿刺傷)，頭頂多處鈍力傷(含3處撕裂傷)
    及臀與腳部車輛撞擊及/或輾壓傷，致心、肺、橫膈膜與脾
    臟刺創出血，顱內輕微出血，右腓骨骨折，造成大量出血與
    氣血胸因而死亡。
三、丑○○明知可發射子彈、具有殺傷力之非制式槍枝，及可供此
    等槍砲使用之子彈，分別係槍砲彈藥刀械管制條例第4條第1
    項第1款、第2款所列管之槍砲、彈藥，非經中央主管機關許
    可，不得無故持有，竟基於持有具有殺傷力槍枝、子彈之犯
    意，於109年間，購入具殺傷力之非制式手槍2把（槍枝管制
    編號：0000000000、0000000000）及具殺傷力之子彈30顆後
    而持有之。丑○○知悉乙○○死亡後，即取出上開槍彈，隨即四
    處躲藏，逃亡期間獲知臺南市安南區公學路5段住家遭他人
    侵入鬧事，丑○○認為是庚○○找人去其住家鬧事，而引發殺意
    ，遂基於殺人之犯意，於110年2月23日下午，駕駛車牌號碼
    000-0000號自小客車，前往庚○○位於臺南市安平區平通路住
    處附近多次勘查，於同日20時56分許，見庚○○住處1樓大門
    開啟、客廳燈光明亮，研判此時庚○○應在屋內，隨即先將上
    開車輛停放路旁，手持前述非制式手槍2把、身穿防彈背心
    進入庚○○住處，見庚○○在1樓客廳，隨即開槍，並見庚○○起
    身逃往後方房間，追在後方，連續朝庚○○背部開8槍射殺，
    過程中致庚○○身中7槍，造成心臟、肺臟、肝臟和腎臟多處
    槍傷併大量內出血，續發低血容休克而死亡。丑○○射殺庚○○
    後，先將涉案2把手槍（內各有6顆子彈，共計12顆）棄置現
    場門口，旋即駕車至臺南市政府警察局刑事警察大隊投案說
    明，並交付彈匣1個（內有7顆子彈）予警方扣押，警方隨即
    在丑○○駕駛之車牌號碼000-0000號自小客車扣得作案用防彈
    背心及子彈3顆。
四、案經乙○○之配偶辰○○、庚○○之子己○○告訴暨臺灣臺南地方檢
    察署檢察官指揮臺南市政府警察局第四分局、歸仁分局移送
    偵辦。 
    理  由
壹、證據能力部分
一、被告以外之人於偵查中，經檢察官非以證人身分傳喚，於訊
    問取證時，除在法律上有不得令其具結之情形者外，亦應依
    人證之程序命其具結，其陳述方得作為證據。惟被害人、共
    同被告、共同正犯等被告以外之人，在偵查中未經具結之陳
    述，依通常情形，其信用性仍高於在警詢所為之陳述，衡諸
    其等於警詢、檢察事務官或調查人員調查時所為之陳述，同
    為無須具結，卻於具有特信性與必要性之要件時，即得為證
    據，若謂在偵查中未經具結而向檢察官所為之陳述，一概否
    認其證據能力，無異其證據價值不如警詢之陳述，顯然失衡
    。從而，在檢察官訊問時未經具結之陳述，依舉輕以明重原
    則，固不宜一概排斥其證據能力，然仍應本於同法第159 條
    之2 、第159 條之3 等規定之同一法理，於具有相對或絕對
    可信性之情況保障，及使用證據之必要性時，始例外賦予其
    證據能力（最高法院107年度台上字第518號判決意旨參照）
    。本案被告等相互在偵查中，於檢察官訊問時就本案其餘被
    告所為之證述，檢察官本應依人證程序命被告等具結，而並
    未依法進行具結程序，然被告等在偵查中並未表示其等陳述
    非出於自由意志或有受不正訊問，且全程均經錄音錄影，復
    有委任辯護人在場陪同訊問，自有特信性。復對證明本案犯
    罪事實之存否亦有其必要性，應認有證據能力。
二、又查被告等人於警詢中對「其餘被告」於本案事實之證述，
    及證人辰○○、劉○齊、黃○任、潘盈任、薛俊浤、寅○○於「警
    詢」中之證詞，屬被告以外之人之證述，復查無刑事訴訟法
    第159條之2例外情形，是依刑事訴訟法第159條第1項規定，
    就認定本案各被告有罪犯罪事實部分，均無證據能力。
三、本判決所引用除上開部分以外，其他具傳聞證據性質之供
    述證據，因檢察官、被告等及其等辯護人於準備程序時均同
    意有證據能力，於本案言詞辯論終結前復未聲明異議，本院
    審酌前開證據之作成或取得之狀況，並無非法或不當取證之
    情事，且亦無顯不可信之情況，依刑事訴訟法第159條之5規
    定，均具有證據能力。
四、另卷內所引用非供述證據性質以做為認定被告等犯罪事實之
    證據資料，亦均依法定程序取得，經合法調查程序，與待證
    事實間復具相當關聯性，無不得為證據情形，依刑事訴訟法
    第158條之4反面解釋，均有證據能力。
五、至本判決所論及不另為無罪諭知及變更起訴法條部分，因非
    認定被告等人有罪之犯罪事實，是所引用被告以外之人之陳
    述及分工計畫表，均無證據能力法則適用，併此指明。　
貳、實體部分
一、訊據各被告對上開犯罪事實之供述及抗辯如下：
㈠、丑○○坦承開槍射殺庚○○及承認有傷害乙○○之犯罪事實，惟否
    認有妨害秩序行為，辯稱：「我是因為錢的問題才會有這個
    衝突，起先是要笑他（乙○○）而已，並沒有要他死，我不可
    能故意要去殺死一個人，我確實有傷害乙○○，傷害的部分我
    承認，我當時有持球棒打他」等語。
㈡、被告子○○否認有傷害乙○○及妨害秩序行為，辯稱：「當天我
    在建一分期公司睡醒，被告丑○○、辛○○、戊○○就已經討論好
    了，要去歐薇那邊，我不知道他們討論什麼，只有跟我說要
    報警去抓乙○○，說要去看戲，問我是否同去，我就跟他們一
    起去，到現場的時候，乙○○出現的時候，我沒有跟他有肢體
    上的衝突及接觸，也沒有攜帶攻擊性的武 器，我只看到他
    們在那裡扭打，印象中扭打的人有丑○○，我沒有聽到什麼，
    乙○○有拿壹支折疊刀要刺丑○○，我沒有下車去捉乙○○，我自
    始都沒有跟他有接觸」等語。
㈢、被告辛○○承認妨害秩序及傷害犯行，惟否認殺害乙○○之
　  行為，辯稱：「妨害秩序部分承認。殺人罪部分否認，我只
    是要教訓乙○○而已，沒有要殺死他的意思，我到育平停車
    場車子還沒有停下來，這時候被告卯○○、子○○已經下車，還
    有黑車的人，之後我下車的時候我就看到被告丑○○跟甲○○拿
    球棒，我聽到有人喊他有刀，我有下車，但我聽到有刀子我
    就跑回車內，這時候被告卯○○、子○○也跑上車，此時我才知
    道卯○○被乙○○傷害，當下我很生氣，我才會去追乙○○從育平
    停車場到富霖餐廳停車場。到了富霖餐廳停車場我只想攔下
    乙○○，所以我有擦撞他，但是我沒有撞死他的意思。乙○○跟
    我叫囂，我就拿刀子下車，朝他手、背部揮三刀，當作給他
    的一個教訓，沒有要殺死他的意思。若是我要讓他死，我也
    不會開後車廂想要將他送醫院，我真的只是要給他一個教訓
    而已」等語。
㈣、被告甲○○坦承有傷害乙○○，惟否認有妨害秩序行為，辯
    稱：「妨害秩序部分否認。我只有傷害乙○○，我拿球棒打
    他，因為他拿刀子刺我」等語。
㈤、被告卯○○坦承犯聚眾施強暴罪、傷害罪。
㈥、被告丙○○否認妨害秩序犯行及辯稱「我只有打乙○○的刀」，
    其辯護人為其辯護稱：「被告未與其他人在建一分期公司一
    同出發，係於半路會合。另被告僅認識戊○○，見過丑○○幾回
    ，其餘均不認識。被告主觀上當天出去是與戊○○出門玩樂，
    並無聚眾鬥毆之犯意。被告與他人聚集在第一現場原本就沒
    有實施強暴脅迫的認識，而是出於偶然突發原因（解救丑○○
    ）加入戰局，且鋁棒並非被告攜帶」等語。
㈦、被告戊○○否認妨害秩序及傷害犯行，辯稱：「我只是去開車
    ，在建一分期公司的時候，被告丑○○、子○○、辛○○、卯○○他
    們說要去看乙○○的笑話，二、三分鐘之後就出發，我載著被
    告丑○○、甲○○，我先打電話給被告甲○○，請他來那邊找我。
    那台車子不是我的，我車子當時剛好去修理，丑○○那時候打
    電話給我叫我先過去，我想說他可能有急事，他跟我說來再
    說，他電話中也沒有跟我講太多。」等語。
二、育平路停車場（第一犯罪現場）
㈠、被告丑○○於本院審理時證稱：「當天本件案發要去歐薇汽車
    旅館，是我找他們的，所有人都是我親自約的。丙○○不是我
    約的就是戊○○約的。那天要一起去看乙○○的笑話，是我揪大
    家的。黑色自小客車是我前一天和癸○○借的，當天有開我的
    黑色雙門BMW去和他換車。當天戊○○開車，我坐副駕。後面
    兩個是甲○○、丙○○。他們全部都是我找來的，他們跟被害人
    乙○○不認識，也沒有恩怨。我們那天到現場之前，從建一分
    期公司出發，兩台車在車上用FACETIME聯繫。我們全部都會
    去那邊的出發點都是要去看戲而已；這些人只有我和乙○○有
    糾紛，其他的人和乙○○沒關係，當時真的只是要嘲笑乙○○看
    他被警察抓而已」（本院卷四第395至398、400頁、本院卷
    六第171至172頁）；被告戊○○於本院審理時證稱：「2月16
    日我去建一公司載丙○○出門去歐薇汽車旅館看戲。看乙○○被
    警察抓。我是用FACETIME電話約丙○○和甲○○。我到建一公司
    時，有看到卯○○、丑○○、辛○○、子○○這四人。丙○○是我們要
    出發時，甲○○先到。後來車子開出來，甲○○也上車了。丙○○
    我們再去載」（本院卷五第10至16頁）；被告卯○○於本院審
    理時證稱：「丑○○在『建一分期公司』說要去看戲，他說乙○○
    在汽車旅館吃藥，有警察要去抓他，我要去那邊看」（本院
    卷五第379至380頁）；被告甲○○於本院審理時證稱：「是戊○○找我的，他用FACETIME打給我。我過去『建一分期公司』。
    我過去時候很多人在那邊。戊○○跟我說要去看熱鬧」等語（
    本院卷六第148至149頁）。被告子○○於本院審理時證稱：「
    那天我在建一公司，是丑○○當時說要去看乙○○被抓。我當天
    在建一公司只有看到卯○○、辛○○、戊○○、甲○○。丑○○說他報
    警要去抓乙○○，說要去看。所以我們這些人就一起去了，後
    來就直接從建一公司直接開到歐薇汽車旅館，中間從頭到尾
    在車上都用FACETIME在聯絡」等語（本院卷五第43至46頁）
    。是依上開供述，可知被告等人在前往育平路停車場前，在
    建一分期公司已直接由被告丑○○之提議、邀約或透過戊○○相
    約，聚集要一同前往育平路停車場旁之歐薇汽車旅館觀看乙○○遭警查獲。
㈡、被告丙○○雖在警詢、偵訊及本院審理時供稱：其係因被告 戊○○提議要洗車，被告戊○○並非在建一搭載他，事前其亦不知
    道要去哪裡，也不知道要去停車場做什麼（警一卷第123至1
    24、141頁、偵二卷第141至142頁、本院卷五第9至10頁）。
    此部分供述雖和被告戊○○所述一致（本院卷五第9至10頁）
    ，惟被告戊○○搭載被告丙○○後，即和被告丑○○、甲○○共同駕
    車前往歐薇汽車旅館，並無前往洗車。在被告戊○○所駕駛之
    車內，被告丙○○已明知車上人數，且依被告子○○、丑○○前揭
    所證，二台車有相互以FACETIME聯繫，所有的人都知道要去
    「看戲」，被告丙○○復與被告戊○○為友人，在車上實無可能
    未相互交談，任由被告戊○○未告知目的，隨意搭載。況被告
    丙○○在偵查及本院審理時供稱：「我後來看到現場有血跡以
    及該名男子拿出一支類似刀的武器，我才從鳳梨（即被告甲○○）那裡拿走球棒要過去將該名男子手上的刀打掉」、「有
    一個人出來揮刀，我們就下去搶。我有對乙○○動手。我們7
    個都有下車。我看到丑○○有一支球棒，甲○○後面又拿一支下
    車。我是後面有搶球棒」等語（偵二卷第102頁、本院卷五
    第394至396頁），依其所述在案發當下，被告丙○○下車並見
    同行友人均下車發生衝突時，亦持球棒朝乙○○攻擊，顯見其
    事前對有多人一同前往至歐薇汽車旅館及在育平路停車場之
    目的，應有認識。
㈢、被告卯○○於本院審理時證稱：「乙○○突然從門那邊跑出來。
    我到育平路停車場後有看到乙○○，之後有人說要抓乙○○，當
    時是要教訓乙○○，我當時說要教訓乙○○的教訓，就是要打他
    。因為乙○○跑出來所以發生扭打」等語（本院卷五第368頁
    ）；被告丑○○於本院審理時供稱：「到了現場後，是我先看
    到乙○○，我看到之後我們就追上去，我第一個衝下車」等語
    （本院卷四第403頁）；被告戊○○於本院審理時供稱：「因
    為乙○○剛好從旁邊的門跑出來，丑○○就說剛好看到乙○○，他
    就叫我迴轉，他說乙○○在那裡，我迴轉之後就往停車場裡面
    開，我想說要開進去幹嘛，因為當下我也沒有看到乙○○，突
    然我看後照鏡都沒有人，只有看到紅馬在旁邊，突然丑○○就
    開車門，我就看到乙○○了」等語（本院卷五第19頁）。是各
    被告抵達歐薇汽車旅館時，突見乙○○自旁走出，未依其等預
    期在旅館內，被告丑○○即指示被告戊○○駕車前往乙○○所在之
    處。
㈣、被告丑○○於本院審理時證稱：「球棒應該是前一天我拿上去
    的，還是同天拿上去的我不清楚，但我是為了防身，這些東
    西原本都在車上，這些東西就是吵架時就會防身的東西。那
    支是我拿的沒錯。我拿去車上的副駕駛座。因為當時兩邊在
    吵架，我需要防身。丙○○好像也有拿」（本院卷四第420至4
    21頁、本院卷六第175至176頁）；被告戊○○於本院審理供稱
    ：「我開車，我是看到副駕駛座有一根球棒。在育平網球場
    停車場，丑○○有拿一支棍棒下車。我在停車場好像總共看到
    2支棍棒。」（本院卷五第10至11、22頁）；被告甲○○於本
    院審理時證稱：「我看到車上有球棒而已，我上車看到一支
    。我到育平路網球停車場才看到2支，一支在後座的踏板，
    一支在副駕駛座。」等語（本院卷六第151至152頁）；被告
    辛○○於本院審理時證稱：「我有看丑○○及甲○○拿球棒」等語
    （本院卷四第438頁）。被告子○○於本院審理時證稱：「黑
    馬的人有動手，我看到丑○○有拿棍棒」等語（本院卷五第49
    頁）。被告卯○○於本院審理時證稱：「我只有看到丑○○拿一
    支球棍」等語（本院卷五第374頁）；被告丙○○於本院審理
    時供稱：「我看到丑○○有一支球棒，甲○○後面又拿一支下去
    。甲○○是後面拿的，我有看到丑○○是一下去就有拿了」等語
    （本院卷五第396頁）。依上開供述，各被告均對同行一夥
    人駕車聚集至案發地點，並有人攜帶球棒乙節，均有親身見
    聞。
㈤、被告丑○○於本院審理時供稱：「當時狀況很亂，印象中只有
    我、卯○○、丙○○、甲○○有下車，其他我不知道。卯○○他徒手
    。他把乙○○抓住，我是拿球棒打乙○○。我把乙○○弄倒在地上
    時，乙○○拿刀從上面要刺我，我們在拉扯時，我好像看到被
    告丙○○有拿球棒，不知道是要打他的手還是怎樣，那時很混
    亂。我拿球棒下車就直接跑去打乙○○，這是臨時的，因為乙○○跑出來」等語（本院卷四第404至405、418頁、本院卷六
    第177頁）；被告子○○於本院審理時證稱：「我下車的時候
    有看到丙○○、甲○○、丑○○已經下車了，我們這台車上三人也
    都下車。我們下車先看一下，就看到乙○○有拿刀子出來。因
    為我們看到黑馬的人下車，我們才下車的。丑○○有動手。好
    像卯○○要抱他（即乙○○），後來被刀子劃傷」等語（本院卷
    五第47、49頁、本院卷六第362頁）。被告辛○○於本院審理
    時證稱：「我有看丑○○及甲○○拿球棒，但我不知道他們打哪
    個部位，但是就是有對被害人打。卯○○要抓乙○○。應該說場
    面很混亂，短短沒多久的時間。我當時可能在停車，因為我
    是最後下車的。我站在車旁邊」等語（本院卷四第438頁、
    本院卷六第362頁）。被告甲○○於本院審理時供稱：「紅色
    馬三車上的人我不認識，他們也有下車，沒有人拿武器，我
    們在停車場那邊跟對方有發生肢體衝突，我看丑○○下車我也
    就持棍棒下車。（問：在第一現場你下車跟乙○○發生扭打過
    程中，你有無印象任何人是沒有加入扭打之過程嗎？）戊○○
    他沒有打。丙○○有搶走我的球棒。子○○沒有拿武器，也沒有
    抓著乙○○讓我們兩人打」等語（本院卷六第156、165、167
    、169頁）。被告卯○○於本院審理時證稱：「在育平路時只
    有我要抓乙○○，其他人在旁邊，我就出手要抓乙○○，是徒手
    沒有拿工具；我下車就跑去抓乙○○」等語（本院卷五第376
    、380頁）。被告丙○○於本院審理時證稱：「丑○○與乙○○兩
    人扭打，我第二個下去看，第三個人馬三卯○○就下來要把他
    們扯開，兩人打到旁邊，卯○○下車後，因為我那時也要過去
    ，我離他們很近，所以我整個都被劃傷。戊○○沒有加入扭打
    ，我有轉身過來看到戊○○在車的旁邊」等語（本院卷五第39
    6、398、402頁）。被告戊○○於本院審理時證稱：「我有看
    到棍棒打下去，我好像有看到卯○○當時也和乙○○在扭打，我
    印象中好像有看到他，辛○○和子○○我沒有看到」等語（本院
    卷五第23頁、本院卷六第394頁）。依上開各被告之供證述
    ，被告等到達歐薇附近時，因見乙○○突然人出現在育平路停
    車場，其等就駕車前往育平路停車場，被告丑○○、甲○○隨即
    持棍棒下車，並與乙○○發生扭打之肢體衝突。被告卯○○下車
    後亦徒手要抓住乙○○。被告丙○○則是搶走甲○○球棒後亦攻擊
    乙○○，而有對乙○○施以強暴。被告子○○、辛○○、戊○○則明知
    其同行友人攜帶球棒對乙○○攻擊，未加以阻止、制止或離去
    ，在現場觀看施暴之過程。
㈥、又乙○○於案發後送醫急救仍於同日死亡，經臺灣臺南地方檢
    察署相驗後囑託法醫師進行解剖，依鑑定報告書之內容顯示
    乙○○外傷證據為「死者另有頭後頂部3處撕裂傷，造成右頂
    部蜘蛛網膜下腔出血及輕微腦室內出血」、「(1)頭部外傷
    ：a、1號頭後頂部撕裂傷：位於頭後頂部中央，頭頂下2公
    分水平線與身體後面中線垂直線相交處，即右耳孔上方14.5
    公分處，呈T字形，橫向傷口長2.2公分，縱向傷口長1.5公
    分，深達頂骨，深約1公分。b、2號頭後頂部撕裂傷：位於
    頭後頂部微偏左側，頭頂下4.5公分水平線與身體後面中線
    左側0.5公分垂直線相交處，即左耳孔左側14.5公分及左耳
    孔後方12公分處，呈弧形，傷口長2.8公分，深達頂骨，深
    約1公分。c、3號頭後頂部撕裂傷：位於右後頂部右側，頭
    頂下8公分水平線與身體後面中線右側9.5公分垂直線相交處
    ，即右耳孔上方8.5公分水平線與右耳孔後方3公分垂直線相
    交處，傷口長4公分，深達頂骨，深約1公分。e、右頂部蜘
    蛛網膜下腔出血，10乘7公分。f、輕微腦室內出血」。於死
    亡經過研判部分，就上開頭部傷勢則為：「死者頭後頂部另
    有3處撕裂傷，研判為鈍器敲擊所致，此3處撕裂傷 造成右
    頂部蜘蛛網膜下腔出血與輕微腦室內出血。因內部無顱骨骨
    折，無明顯腦挫傷，經β-APP免疫組織化學染色，亦未見腦
    幹或胼胝體瀰漫性軸突損傷(Diffuse axonal injury，DAI)
     」等情（相驗一卷第153至155、159至160頁）。
㈦、又上開乙○○案發後之頭部傷勢，經鑑定人法醫師於本院審理
    時證稱：「下一張（鑑定人所指傷勢係以其簡報解剖照片為
    說明，照片詳鑑定報告卷第123至163頁）之傷口長4.7 公分
    、拉直後深5.5公分，沒有進入胸腔。剛才所述之三處頭皮
    撕裂傷是這三處。撕裂傷是一種鈍力傷，明顯與銳器傷不同
    ，鈍力傷口的形狀有點像弧形、有些梯字形、有些接近直線
    ，這三個形狀都不太一樣，裂縫旁有鈍創。下一張裂縫旁邊
    有擦挫痕，這是鈍器傷的表徵，旁邊都有鈍力的擦挫痕，這
    是鈍力傷，不是刀割，切割傷邊緣會很整齊，不會有擦挫傷
    在旁邊，所以形狀上不同、位置也不同，鈍器、銳器，方才
    的傷很明顯是不同器物。下一張三處有梯字形、弧形。下一
    張形狀不一樣。下一張是擦挫痕很寬比較接近直線，裂縫就
    不像銳器傷平整。下一張下面有細的纖維。下一張是鈍器傷
    ，切割下來的是撕裂傷。下一張是撕裂傷，不是切割傷，沒
    有很整齊。下一張用顯微鏡看出頭皮有很多毛囊已經陷下去
    了。下一張的毛囊根部都已經碎裂，毛囊的根部細胞都已經
    碎裂。下一張已經分開，細胞有縫細，有些毛囊連生的一些
    細胞可能產生破裂、分離，這是明顯有鈍力之撞擊。下一張
    之傷口有卡很多的異物。下一張是打開頭顱骨後看到顱腔內
    有蜘蛛網膜下腔出血，不是硬腦膜，硬腦膜在外面、另外一
    層，這個是硬腦膜本來是覆蓋在上面，硬腦膜拿開後可看到
    下面在腦髓上面，硬腦膜的下面還有一個貼近腦部皮脂層的
    薄膜，叫蜘蛛膜，蜘蛛膜下方有出血。下一張出血量10乘7 
    公分，很薄層。下下一張用顯微鏡看出蜘蛛網膜下腔有出血
    。下一張腦室內有輕微出血」等語（本院卷八第35至36頁）
    。依上開鑑定人之說明，乙○○頭部受有三處撕裂傷，而該撕
    裂傷係屬鈍器傷，核與被告等人前揭所證，被告丑○○、甲○○
    、丙○○有分持二根球棒毆打乙○○之供證述一致。
㈧、被告丑○○於本院審理時供稱：「當時我有看到乙○○手上有刀
    ，是小支的。乙○○也有衝過來要殺我。當時我跟乙○○在地上
    打滾」等語（本院卷四第412頁、本院卷六第246頁）；證人
    子○○於本院審理時供稱：「我下車就看到乙○○手上有拿刀了
    ，他倒在地上，手上有拿刀的姿勢。我看到丑○○倒在地上。
    棍棒還在他的手上；他們二個人都在地板上，場面很混亂」
    等語（本院卷五第49至50頁、本院卷六第362頁）；被告辛○○於本院審理時證稱：「丑○○與乙○○互抓。乙○○手裡有拿一
    種刀子」等語（本院卷六第406頁）。而證人丙○○、戊○○均
    證稱於育平路停車場，被告丑○○和被害人乙○○有扭打在地，
    被告戊○○甚至證稱有二人均平行躺在地上扭打之情形（本院
    卷六第393至394頁）。是以上開證述，被告丑○○和被害人乙○○曾在育平路停車場相互扭打、在地上滾動、相互僵持抗拒
    、試圖攻擊對方，過程中身體確有可能與地面接觸而會造成
    傷勢。依上開鑑定解剖報告，乙○○確實有「頭後側及左側大
    片打點狀壓挫傷，20乘11公分。（研判為撞擊地面造成）」
    。鑑定人於本院審理時證稱：「下一張另除了三處撕裂傷以
    外，後枕部還有一點一點表皮的破損，這是一點一點的不規
    則的形狀之傷勢，很多點我認為是在靠近地面或跟地面撞擊
    時所造成之壓挫傷，一點一點的，就是打點痕，這應該是與
    地面撞擊所致。下一張深度長20乘11公分，是撕裂傷之其中
    一個，打開後是頭皮下有出血」（本院卷八第35至36頁、鑑
    定報告卷第149至155頁），可知乙○○尚有表皮破損、不規則
    形的壓挫傷，且面積為20X11公分，位置在頭部後側及左側
    。而乙○○於第二現場所遭被告辛○○以車輛撞擊、輾壓傷勢大
    部分係在下肢（詳下富霖餐廳停車場部分之論述），上開頭
    部傷勢也不是直接倒地撞擊到後腦之情形。依此應可判斷該
    點狀壓挫傷及表皮破損應是和被告丑○○在地上扭打，乙○○自
    行間歇性撞擊、磨擦地面所形成，應非被告等人傷害所致，
    此部分事實應予更正。
㈨、鑑定人就上開頭部傷勢程度復於本院審理時再證稱：「下一
    張用顯微鏡看腦髓是有水腫，這是血管，血管壁的旁邊有一
    水腫。下一張薄染β-APP是看腦幹之處有無軸突損傷，剛才
    看的紅色病理切片H & E常規的染色可看出軸突損傷，此需
    要做進一步分子病理之染色，這張照片就是分子病理之染色
    ，染6片看腦幹是否有軸突損傷，軸突損傷肉眼、普通之H& 
    E病理切片看不到，要用分子病理的染色才可呈現，呈現出
    來的機轉是β-APP物質在神經細胞中製造，它傳遞給下一個
    的訊息是經由軸突，就是主要經過幹道傳遞神經一些訊息或
    物質給下一個神經細胞，若這個神經很長的幹道有受傷、斷
    掉，β-APP會傳遞不過去，就會累積在進端，在染色可看出
    ，本件經過染色是沒有此物質，意味頭部之撕裂外傷有三處
    ，其造成之傷害有薄層的蜘蛛網膜下腔出血、沒有顱膜骨折
    、沒有腦挫傷、沒有軸突損傷。以本件解剖來看，我認為他
    頭皮沒有大量出血，但有造成蜘蛛網膜下腔出血、沒有軸突
    損傷，沒有看出直接致命之傷勢，我的意思是這樣。下一張
    的顱底，我們仔細看過沒有其他部位之傷害。下一張顱骨也
    沒有骨折，就本案來看，單那三處撕裂傷我不認為會直接致
    命」等語（本院卷八第36至37頁及鑑定報告卷第169至171頁
    ），可知被告丑○○、甲○○、丙○○分持球棒攻擊乙○○頭部，造
    成其頭皮毛囊細胞斷裂及前揭撕裂傷，可認攻擊時有施一定
    之力量毆打，惟其等造成之傷害程度為薄層的蜘蛛網膜下腔
    出血、沒有顱膜骨折、沒有腦挫傷、沒有軸突損傷，亦無直
    接致命之傷害，業如鑑定人前證，堪信攻擊傷害之三人應係
    基於傷害之犯意。
㈩、被告等人均供稱在育平路停車場時被害人乙○○手上有拿刀，
    並和被告丑○○扭打在地，乙○○亦有持刀傷及卯○○、甲○○、丙○○等語，核與被告卯○○、甲○○、丙○○事後至郭綜合醫院就醫
    之資料相符（本院卷四第233頁）。且案發後於被害人乙○○
    倒地之富霖餐廳停車場，亦於東側第1排第4格停車位發現有
    一支折疊刀，該刀刃及握把均沾附有被害人乙○○血跡之折曡
    刀，有勘察採證報告可按（本院卷二第31頁），是在育平路
    停車場時，乙○○有持刀反擊乙節，可以採信。然被告丑○○於
    本院審理時供稱：「到了現場後，是我先看到乙○○，我們就
    追上去，我第一個衝下車。卯○○把乙○○抓住，我拿球棒打乙○○」等語（本院卷四第403頁）；被告丙○○於本院審理時供
    稱：「我是就純粹在旁邊來不急閃，被劃到的」（本院卷五
    第398頁）、被告甲○○於本院審理時供稱：「一開始是副駕
    駛座的人拿球棒下去，我下去的時候我就朝對方乙○○跑過去
    ，他就從我的胸口劃一刀，我就生氣就打他。我不知道打他
    哪裡」等語（本院卷六第157頁）。被告卯○○亦於本院審理
    時供稱：「我下車後就衝上前，因為要抓乙○○。就被他拿刀
    子劃到」等語（本院卷五第370至371頁）。依上開供述案發
    過程，曾對乙○○攻擊之被告丑○○、被告丙○○、甲○○、卯○○並
    不是在乙○○對其等攻擊時，為了防衛以球棒毆打乙○○。復觀
    乙○○所受之鈍器撕裂傷均在頭部，倘係為了防止其持刀傷害
    與相互扭打中之被告丑○○會受傷，應會朝持刀之手部揮擊，
    應不可能傷害均集中於頭部，益證被告丑○○、丙○○、甲○○並
    非出於正當防衛之意思持球棒毆打乙○○。
、被告丑○○、子○○均否認妨害秩序犯行；被告丙○○及其辯護人
    就妨害秩序部分辯稱如下：「被告出門是為『洗車』，並非為
    看乙○○的好戲，抓乙○○，沒有實施強暴脅迫之認識，另外棍
    棒不是被告攜帶，是被告應不構成刑法第150條第1項、第2
    項第1款攜帶凶器施強暴脅迫」等語；被告甲○○及其辯護人
    辯稱：「被告等人在找尋乙○○，並非不特定人，應無妨害秩
    序之犯意，且被告等人並非隨時可以增加，僅結合特定之人
    ，並非聚眾，應與聚眾妨害秩序之構成要件不該當」等語；
    被告戊○○及其辯護人辯稱：「被告戊○○前往第一案發現場，
    係基於嘲笑看戲心態，並無具備妨害秩序之故意，實係丑○○
    突然下車與乙○○發生爭執，事後乙○○即持刀揮砍所致，惟此
    等事發過程非被告得以認識並預見，足證其對妨害秩序自無
    認識，亦無犯意為之。又第一案發現場之扭打過程被告面對
    此突發狀況，其並無積極參與，僅為免友人遭受乙○○揮砍導
    致之更嚴重傷害，是被告並無為妨害秩序行為」等語。惟查
    ：
1 、按刑法妨害秩序罪章之第149條、第150條於109年1月15日修
　　正公布，於109年1月17日施行，本次修法理由略以：「一、
　　隨著科技進步，透過社群通訊軟體（如LINE、微信、網路直
　　播等）進行串連集結，時間快速、人數眾多且流動性高，不
    易先期預防，致使此等以多數人犯妨害秩序案件規模擴大，
　　亦容易傷及無辜。惟原條文中之『公然聚眾』，司法實務認為
    必須於『公然』之狀態下聚集多數人，始足當之；亦有實
　　務見解認為，『聚眾』係指參與之多數人有隨時可以增加之狀
    況，若參與之人均係事前約定，人數既已確定，便無隨時
　　可以增加之狀況，自與聚眾之情形不合（最高法院28年上字
    第621號判例、92年度台上字第5192號判決參照）。此等見
　　解範圍均過於限縮，學說上多有批評，也無法因應當前社會
　　之需求。爰將本條前段修正為『在公共場所或公眾得出入之
    場所』有『聚集』之行為為構成要件，亦即行為不論其在何
　　處、以何種聯絡方式（包括上述社群通訊軟體）聚集，其係
    在遠端或當場為之，均為本條之聚集行為，且包括自動與被
　　動聚集之情形，亦不論是否係事前約定或臨時起意者均屬之
    。因上開行為對於社會治安與秩序，均易造成危害，爰修正
    其構成要件，以符實需。二、為免聚集多少人始屬『聚眾』在
    適用上有所疑義，爰參酌組織犯罪防制條例第2條第1項及其
    於106年4月19日修正之立法理由，認三人以上在公共場所或
    公眾得出入之場所實施強暴脅迫，就人民安寧之影響
　　及對公共秩序已有顯著危害，是將聚集之人數明定為三人以
    上，不受限於須隨時可以增加之情形，以臻明確…（109年1
    月15日刑法第149條修正理由參照）」、「一、修正原『公然
    聚眾』要件，理由同修正條文第149條說明一至三。倘三人以
    上，在公共場所或公眾得出入之場所聚集，進而實行強暴脅
    迫（例如：鬥毆、毀損或恐嚇等行為）者，不論是對於特定
    人或不特定人為之，已造成公眾或他人之危害、恐懼不安，
    應即該當犯罪成立之構成要件，以符保護社會治安之刑法功
    能…。二、實務見解有認本條之妨害秩序罪，須有妨害秩序
    之故意，始與該條之罪質相符，如公然聚眾施強暴脅迫，其
    目的係在另犯他罪，並非意圖妨害秩序，除應成立其他相當
    罪名外，不能論以妨害秩序罪（最高法院31年上字第1513號
    、28年上字第3428號判例參照）。然本罪重在安寧秩序之維
    持，若其聚眾施強暴脅迫之目的在犯他罪，固得依他罪處罰
    ，若行為人就本罪之構成要件行為有所認識而仍為本罪構成
    要件之行為，自仍應構成本罪，予以處罰。三、參考我國實
    務常見之群聚鬥毆危險行為態樣，慮及行為人意圖供行使之
    用而攜帶兇器或者易燃性、腐蝕性液體，抑或於車輛往來之
    道路上追逐，對往來公眾所造成之生命身體健康等危險大增
    ，破壞公共秩序之危險程度升高，而有加重處罰之必要，爰
    增訂第二項…（109年1月15日刑法第150條修正理由參照）」
    。
2 、是依上開妨害秩序罪之修法理由，已將「聚眾要件」不受限
    須隨時可以增加之情形，且更不受限於針對「特定或不特定
    人為之，則辯護人上開辯解已與修法理由相違。被告等人在
    自建一公司出發時及至車程中已經由被告丑○○或被告戊○○直
    接或間接要約並在車上聯絡，自屬『聚集』之行為。雖事前被
    告等人係為「看乙○○好戲」至案發現場，被告等就多人一同
    前往歐薇汽車旅館及二台車均同至育平路停車場乙事有所認
    識，且在育平路停車場之現場，就被告丑○○、甲○○、丙○○及
    卯○○均上前對乙○○以棍棒、徒手施暴乙事親見並均在現場參
    與，業如前述，其等當下對其等相互間行為及行為可能造成
    不特定民眾恐懼、影響公共秩序當有所認識，並同在現場參
    與，自同具妨害秩序之犯意，被告丙○○更有持棍棒毆打乙○○
    頭部，親自施加暴行，即無僅以棍棒非被告丙○○所備，認為
    其無強暴脅迫之認識。又其等共7人在育平路停車場之公共
    場所對乙○○施暴並相互攻擊，且使用了球棒衝突見血，當已
    造成公眾或他人之危害、恐懼不安，自符妨害秩序罪之構成
    要件。
3 、又被告戊○○、辛○○、子○○隨同被告丑○○等人前往案發地點，
    被告戊○○更在車上即見被告丑○○備有球棒並持球棒下車，當
    下主觀上已有將對他人施以強暴或脅迫之認識或故意甚明。
    在衝突發生時，其三人非實施強暴脅迫者，惟其等均屬同一
    派人馬，且聚集一處，影響了乙○○逃離現場方向及方式之判
    斷，對乙○○而言，勢必產生嚴重心理壓力、深感威脅，此觀
    其逃離時不顧自身安全橫越馬路上攔車，並表示有人在追殺
    他乙情（詳下述）即可得知。而被告等人在衝突發生時，對
    自己到場之同伴相較於乙○○一人，人數上之絕對優勢，相互
    間的確會產生心理上助力，上開被告三人均在現場親見案發
    過程，和其他被告之強暴行為相互間利用共同形成一個多人
    聚集態勢，致其他民眾不敢靠近或安心使用進出該停車場之
    可能，並對公共安全、安寧產生危害、影響之態樣，除主觀
    上有認識外，客觀上亦符合該罪「助勢」之構成要件無訛。
    上開被告等人及其等辯護人所辯，均無可採。
三、富霖餐廳停車場
㈠、證人子○○於本院審理時證稱：「我們開出停車場時，辛○○說
    他看到乙○○去搶人家機車，所以就決定要追他，就到富霖餐
    廳停車場」、「我從育平路停車場之第一現場離開，開始追
    乙○○的時間大概是下午5、6點，當時的車上之路況車很多。
    沿路辛○○開車時，就正常開而已」等語（本院卷五第51頁、
    本院卷六第286頁）。被告辛○○於偵查中供稱：「卯○○上車
    ，然後我發現他身上有刀傷，臉色不是很好看，我知道他被
    乙○○攻擊受傷之後，我就生氣了，同時間乙○○跑離現場，我
    就決定去追他」等語（偵九卷第124頁）。於本院審理時供
    稱：「我跟乙○○沒有糾紛或仇怨，在第一現場（即育平路停
    車場），因為乙○○把卯○○殺受傷，我生氣所以要教訓乙○○」
    等語（本院卷四第440頁）。依上開證述及供述，被告辛○○
    自育平路停車場離開時，因見友人卯○○遭乙○○刺傷，心生不
    滿，復見乙○○要逃離，決定要開車追乙○○。　　
㈡、又經本院勘驗育平路停車場至富霖餐廳之監視器及行車紀錄
    器畫面：「18：21：05至18：21：11『被害人乙○○騎乘機車
    後座載有證人劉○齊，由西向東行駛於永華路二段靠人行道
    外側，紅色馬自達自小客車駕駛於乙○○所騎乘機車之左側。
    乙○○將機車騎上人行道，紅色馬自達自小客車繼續駕駛於其
    左後方。乙○○騎乘機車後座載有劉○齊，與紅色馬自達自小
    客車先後右轉進入富霖餐廳附設停車場』」、「18：21：39
    至18：21：40『行車記錄器車主行向係華平路快車道南往北
    向，停等紅燈中。被害人乙○○自畫面右下方出現，騎乘機車
    行駛於路面邊線上，後座依序載有證人劉○齊、黃○任。紅色
    馬自達自小客車自畫面右下角出現，駕駛於機慢車優先道在
    被害人乙○○所騎乘機車之左後方』」。「18：21：40至18：2
    1：45『被害人乙○○騎乘機車從華平路南往北方向紅燈右轉至
    永華路二段，證人黃○任自行進中之機車跳離後往永華路二
    段與華平路路口(靠近博悅招牌之轉角) 跌跑。紅色馬自達
    自小客車繞過前方停等紅燈中之汽機車，從華平路南往北方
    向紅燈右轉至永華路二段』」。「18：21：45至18：21：49『
    證人黃○任於永華路二段與華平路路口(靠近博悅招牌之轉角
    ) 恢復平衡並站穩。紅色馬自達自小客車右轉進永華路二段
    後離開畫面』」等語，有本院勘驗筆錄在卷可按（本院卷八
    第17至19頁），足徵乙○○於坐上證人劉○齊及黃○任之機車後
    ，被告辛○○所駕駛之車輛有尾隨該機車進入富霖餐廳停車場
    ，惟尚無任何強力撞擊之舉。
㈢、證人子○○於偵查中證稱：「我不知道第一時間我們的車子為
    什麼會開車撞到乙○○，因為在追逐的過程，我從前座轉身幫
    後座的卯○○止血，是直到碰的一聲，駕駛辛○○說撞到乙○○了
    ，我才意識到撞到他了，然後我們要倒車又撞到乙○○一次，
    因為有看到乙○○拿刀出來揮舞，所以辛○○才會再開車加速往
    前衝撞一次，這個過程我還是忙著幫卯○○止血，我知道辛○○
    有趁這段時間下車，等他再上車時，他就說他拿刀劃傷乙○○
    了，我就下去察看，發現乙○○躺在地上不太動了，對我說不
    要再對他怎麼樣了，我就上車對辛○○說我們趕快送卯○○去醫
    院吧」等語（偵八卷第61至66頁）。其復於本院審理時證稱
    ：「後來我們追到富霖餐廳停車場後，辛○○有開車擦撞乙○○
    的機車，如何撞我不清楚，因為那時候我在顧後面的。我知
    道有往前，後來車子好像有壓到乙○○身上，辛○○有下車」；
    「第三次是撞了之後，倒車往後撞，此時我們都在車上，沒
    有人下車，迴轉之後，再往前撞，又倒車，再往前撞。往前
    撞之後，在車上有感覺車子有壓到東西，車子整個壓在被害
    人的身上，有感覺」等語（見本院卷五第55至56頁、本院卷
    六第287至288頁）。可知被告辛○○在富霖餐廳停車場有開車
    撞擊乙○○數次，並曾撞擊後壓在乙○○身上。　　
㈣、又經本院勘驗富霖餐廳停車場內之監視器畫面：「18：21：1
    1至18：21：15『紅色馬自達自小客車車頭朝乙○○騎乘之機車
    後方碰撞後煞車（第一次），致使乙○○所騎乘機車、乙○○、
    劉○齊均倒地』。「18：21：15至18：21：22『乙○○與劉○齊隨
    即站起，紅色馬自達自小客車倒車。劉○齊高舉雙手並往富
    霖餐廳方向退去。乙○○靠近機車蹲下。紅色馬自達自小客車
    車頭筆直朝乙○○方向駛去(第二次) ，乙○○稍微起身後退，
    因該車往其方向駛來，致使乙○○往後倒去。車身行經過機車
    與乙○○倒地位置略有起伏』」。「18：21：22至18：21：32『
    乙○○隨即站起，劉○齊站在一旁看向案發狀況。紅色馬自達
    自小客車往前後煞停，立即再往乙○○方向倒車，致使乙○○再
    次倒地。（第三次）紅色馬自達自小客車倒車通過機車及乙○○倒地處後煞停，接著向前開往右迴轉，乙○○站起身。紅色
    馬自達自小客車倒車拉開距離，乙○○向前快走幾步後倒地，
    小客車往前、車頭筆直朝乙○○駛去(第四次) 』」。「18：21
    ：32至18：21：42『乙○○倒地、紅色馬自達自小客車車頭筆
    直往前朝乙○○駛去，乙○○身影消失於畫面中。紅色馬自達自
    小客車行駛通過乙○○所在位置，約一個車身距離後停下後，
    再往前開一下，前車身/ 前輪起伏（第五次）。左輪處地上
    出現一團黑影，應為乙○○。接著車身往後滑動一下，再往前
    移動一下後停止』」。「18：21：42至18：21：53『紅色馬自
    達自小客車駕駛（即辛○○）下車、帶上車門。接著往乙○○倒
    臥之位置蹲下，又兩次速朝乙○○位置俯身，辛○○動時出現反
    光物。副駕駛座乘客略開車門又關上。辛○○上車』」。「18
    ：21：53至18：22：00『紅色馬自達自小客車先倒車後退約
    半個車身距離，再往右前方前進約一個車身距離後煞停』」
    。「18：22：00至18：22：23『紅色馬自達自小客車停下5秒
    後又往前緩慢開約半個車身距離，接著再緩慢倒車不到半個
    車身距離後停下，辛○○開車門往後看又關上車門』」等情（
    見本院卷八第20至22頁）。依上開勘驗結果。可知被告辛○○
    駕駛該紅色自小客車除第1次係碰撞乙○○及劉○齊所共乘之機
    車外，尚有4次朝乙○○所在位置駛去撞擊，除有造成乙○○倒
    地外，更在第2次及第5次乙○○倒地後，車輛經過有車輛、車
    輪起伏的情形，除核與被告子○○前揭所證車子有壓在乙○○身
    上等語一致外，更與現場勘察採證報告內容所載「①BGP-038
    2號自小客車左前車頭之引擎蓋、車燈上、保險桿內保麗龍
    （C12-1、2）；②右側引擎蓋（C14-1）③右側葉子板（C16-2
    ）；④左前側護板（C39）⑤左前輪懸吊臂（C40）⑥引擎下護
    板右側（C42、44、45）均採集有被害人乙○○之血跡」等情
    相符（見本院卷二第35至39頁）。
㈤、被告辛○○於警詢、偵訊均供稱其有持西瓜刀朝乙○○揮劃等語
    （警一卷第67、78頁、偵九卷第124至164頁）。而架設於富
    霖餐廳之另一監視器畫面，經勘驗結果有：「18：21：26至
    18：21：34『紅色馬自達自小客車煞停，向前往右迴轉並回
    正車身。被害人乙○○隨即站起，並往其右前方停靠之車輛小
    跑步。紅色馬自達自小客車往左前方駕駛，撞倒被害人乙○○
    』」。「18：21：34至18：21：37『紅色馬自達自小客車撞到
    被害人乙○○往前行駛一小段停住，車子往前、前輪輾過一物
    體，車前輪起伏，車子停下。車子又往前推一下，停住。被
    害人乙○○遭撞後消失於畫面』」。「18：21：37至18：21：5
    1『紅色馬自達自小客車駕駛（應為辛○○）下車。辛○○連續朝
    地上之被害人乙○○方向，俯身三次。辛○○上車』」。「18：2
    1：51至18：22：14『紅色馬自達自小客車後退約一格停車格
    ，並往前駕駛約兩格停車格後，停於畫面左上方，接著離開
    畫面』」（本院卷八第25至26頁），核與上開㈣所載之同時段
    區間之勘驗畫面有被告辛○○下車、帶上車門，往乙○○倒臥之
    位置蹲下並朝乙○○位置俯身，辛○○動時出現反光物之情形一
    致，足證被告辛○○所供稱有持西瓜刀朝乙○○揮刀攻擊之事實
    。
㈥、乙○○案發後經送醫，然其到院前心跳停止。胸背部穿刺傷15
    公分，合併大血胸，心臟破裂。左上肢多處撕裂傷，經急救
    後仍於2月16日19時54分死亡，有國立成功大學醫學院附設
    醫院診斷證明書可佐（偵一卷第133頁）。嗣經臺南地檢署
    檢察官相驗後囑託法醫師解剖鑑定死亡經過及原因，解剖報
    告外傷證據部分為：「死者總計身中左胸壁、背部左外側及
    左手9處銳器傷(6處刺切傷，2處切割傷及1處穿刺傷），刺
    破心臟、肺臟、橫膈膜及脾臟，造成血胸(經開胸手術)及氣
    胸(左右肺塌陷）。另有右足踝腓骨骨折，全身多處壓挫傷
    、擦挫傷、瘀傷及擦傷」，死亡經過原因為：「死者死於左
    胸壁，背部左外側及左手多處銳器傷(6處刺切傷，2處切割
    傷，1處穿刺傷），頭後頂部3處鈍力傷(撕裂傷），臀部及
    腳部遭車輛撞擊及/或輾壓，刺破心臟(左右心室前面，傷口
    長4公分）、右中肺葉內側(傷口長2.5公分）、橫膈膜及脾
    臟；右頂部蜘蛛網膜下腔出血與輕微腦室內出血，終因大量
    出血與氣血胸(左右肺塌陷，病歷記載左側大量血胸，經開
    胸手術)死亡。死者左胸壁、背部及左手多處銳器傷為最重
    要的致死原因，尤其是左胸壁刺切傷因刺破心臟為最重要致
    命傷。死者左右臀部有大片瘀傷(主要集中於左臀部，其內
    部有嚴重壓砸傷軟組織破裂出血)以及右腓骨遠端骨折。根
    據來函所附現場調查狀況，研判上述傷勢很可能經車輛撞擊
    及/或輾壓所致」（見相驗一卷第157、160至161頁）
㈦、依鑑定報告中所載前揭外傷證據細部內容，記載有「①、1號
    刺切傷：位於背部左外側，頭頂下47公分水平線與身體後面
    中線左側15公分垂直線相交處，傷口長13.3公分，傷口兩端
    位於3點與9點鐘方向，鈍端位於9點鐘方向，鈍端寬0.2公分
    ，深入左胸，刺切方向由左往右，由上微往下，由後往前，
    由第9肋間刺入左胸壁(傷口長4.6公分），刺穿橫膈膜(傷口
    長4.2公分），刺穿脾臟(傷口長2公分）。②、2號刺切傷：
    位於左上臂後側，左肩下方8.5公分處，傷口長11.2公分，
    深6.5公分，刺切方向由左往右、由下往上，由後往前。③3
    號刺切傷：位於左上臂前外緣，左肩下方22.5公分處，傷口
    長12.2公分，深4公分，刺切方向由左往右，由前往後。④4
    號刺切傷：位於左手肘內外側，左肩下方35.5公分處，傷口
    深5.7公分，刺切方向由左往右，由上往下，由前往後。⑤5
    號刺切傷：位於左前臂橈側，左肩下方48公分處，傷口長7.
    5公分，深7.2公分，刺切方向由左往右，由下往上。⑧8號切
    割傷：位於左上胸壁，左肩下方7.5公分處，即左乳頭2點鐘
    方向14公分處，傷口長4.7公分，深0.5公分。⑨9號刺切傷：
    前胸壁左外側，自左腋下(左肩下方20公分處），即左乳頭2
    點鐘方向10公分處，延伸至右乳頭下方有1處開胸手術痕，
    長40公分，在此手術痕上含1處刺切傷，傷口可能至少長4公
    分，深約10公分，刺切方向由左往右，由上往下，由前往後
    ，由第5肋間刺入心臟，經左心室及右心室前面(傷口長4公
    分，經手術縫補），刺達右中肺葉內側(傷口長2.5公分)，
    造成氣胸(左右肺塌陷)及血胸(病歷記載大量左側血胸）。
    此刺切傷為最致命傷口」等語（相驗一卷第153至154頁），
    且大多是由上往下，與前揭勘驗被告辛○○有俯身往下之動作
    相符。又經證人即鑑定人法醫師於本院審理時證稱：「從正
    面可看到傷勢大部分集中在死者的左側、左手臂、左上胸壁
    」、「這些傷口都在左側，我說的沒有位移是沒有太大的翻
    身或改變。他分佈的位置都在左側，如果以一般的情狀來看
    ，就是他沒有太多位移就是他沒有太多位移的時候造成的，
    身體沒有太多移動、改變位置的時候造成的，我的意思是他
    沒有翻身，當下他沒有翻身為了閃躲去翻身，右邊也弄到，
    就是集中在左側，所有的銳器傷都集中在左側。」等語（本
    院卷八第35、53頁），是上開傷勢集中在左側（左往右），
    應無大太的位置改變，應可認定1至5、8至9是乙○○遭車輾後
    躺在地上已受傷難以離開後遭被告辛○○刀揮砍所致。
㈧、又上開刺切傷口經鑑定人法醫師到庭，就1 號傷口的部分有
    如此之證述：「下面右邊是銳端，左邊是鈍端壁傷口已經深
    入到胸腔中，勾起來看可以看到肺臟。胸腔內壁傷口長是4.
    6公分。下一張胸壁中因有刺到骨頭所以有碎骨在裡面。下
    一張是傷口刺穿橫膈膜，有一個洞被刺破。下一張這個洞是
    刺到橫膈膜但沒有刺到肺臟。下一張是刺穿橫膈膜後還刺穿
    脾臟，所以脾臟有個傷口長2公分，脾臟是在橫膈膜的下方
    」、就2號至5號的傷口證述如下：「左手臂有多處傷口，包
    含2 號至5 號之上臂、前臂的傷口就有4處。2 號傷口，傷
    口也是很長，2號刺切傷，掀開看是刺切很深，包含刺穿肌
    肉。5 號傷口在前臂，這是手掌、前臂、上臂，前臂有個傷
    口，該傷口可能在刺切之過程中可能死者有動或是刀子進入
    身體內有動，所以可看到有兩處不同的切割傷連在一起，這
    可能在死前過程中有稍微移動。下一張5 號之傷口長7.5 公
    分、深7.2 公分」、9號傷口：「下一張是所謂的氣胸，方
    才講的是9 號傷口，這是胸壁左側，那刀是最致命之傷口」
    ；「下一張是我的鑑定結果，總共有九處銳器傷，包括6處
    刺切傷、2處切割傷、1處穿刺傷；臀部及腳部可能有遭車輛
    撞擊或碾壓，因為這些傷勢有刺破心臟，右心室的前面有三
    個長4 公分的傷且有刺破右肺葉、橫膈膜及脾臟；最後因大
    量出血與氣血胸發生死亡之結果，我認為是左胸壁跟背部，
    因為這兩處傷勢，還有左手臂有很多又大又深的銳器傷，這
    些銳器傷其實是最重要的致命原因；九處的銳器傷不可能是
    棍棒或球棒所造成的刺切傷，是銳器」等語（本院卷八第33
    至34頁）。是上開刺切、切割、穿刺傷除有深至刺穿胸壁中
    橫膈膜、脾臟、肺葉外，即使手臂之傷口，也是刺切深至肌
    肉，以上開解剖鑑定報告及鑑定證人之證述內容，可知被告
    辛○○並非僅揮劃乙○○一刀，而係數刀，且力量均非屬輕微，
    始會成乙○○上開程度之傷勢。
㈨、被告辛○○雖曾供稱其僅是劃傷乙○○，並無刺入，乙○○身上之
    刺傷並非他所造成（偵九卷第164頁、本院卷一第115頁）。
    然依鑑定人於本院審理時所證：「報告上所記載的『刺傷』是
    銳器較垂直於表皮或進入體內、『刺切傷』有些傷口是有刺又
    有切且較長的，較傾斜之角度進入的，不單單是刺還有切、
    『切割傷』是刺切方向與表皮成平行」等語（本院卷八第32頁
    ）。是刺傷係指銳器以較垂直之角度進入體內，並非指以銳
    器直接刺入之「穿刺」傷。依被告辛○○所自行繪製之刀械圖
    ，確實可以看出該支西瓜刀仍有直角尖銳的部分，是倘以該
    直角尖銳處雖傾鈄，但角度不大，以「較垂直」之角度進入
    人體後再以刀鋒部分直線移動，會在人體造成上開刺切或切
    割傷無誤。是乙○○上開傷口應係被告辛○○持刀刺切傷、切割
    所造成無誤。
㈩、承上所述，被告辛○○駕駛車輛5次撞擊乙○○致其倒地，其中並
    2次以車輛輾壓乙○○，死者左右臀部有大片瘀傷(主要集中於
    左臀部，其內部有嚴重壓砸傷軟組織破裂出血)以及右腓骨
    遠端骨折，復在乙○○倒地時以西瓜刀之金屬刀械砍刺乙○○多
    次，且集中於乙○○左側上半身部分，造成其身上有上開刺切
    傷、切割傷，程度有深及肌肉，更有達人體內部刺破內臟，
    致大量出血與氣血胸死亡，被告辛○○之行為與乙○○死亡結果
    間，二者間確有因果關係。而被告辛○○為一正常人，依其生
    活經驗及智識能力，實可預見其以車輛撞擊、輾壓脆弱的人
    體，會對人體造成重創，復持具一定長度、寬度（非美工刀
    或小刀）之金屬刀械朝人體猛力砍刺，可能會造成他人內部
    臟器受損、大量出血，無法維持生命而導致死亡之結果，其
    仍以上開方式對乙○○行兇，顯見乙○○之死亡並不違背被告辛○○之本意。參酌被告辛○○於本院審理時供稱：「我要擋他下
    來，要教訓他。教訓就是要殺他，要砍他要給他教訓，我準
    備要動用車上那把西瓜刀砍他，到第二現場富霖餐廳停車場
    時，我有拿西瓜刀下車，在那裡砍他三下」等語（本院卷四
    第440至441頁），其一時圖洩憤，為了「教訓」執意持刀揮
    砍乙○○具殺人之不確定故意，甚為明確。
、另乙○○身上雖另有「6號切割傷：位於左食指近根部橈側，為
    表淺傷，傷口長1.8公分，深0.4公分，切割方向由掌背往掌
    面。7號穿刺傷：位於左手掌面中央，手腕遠端2.5公分處，
    為表淺傷，傷口長0.2公分，深0.2公分」（見相驗一卷第15
    3至154頁）。經鑑定人於本院審理證稱：「下一張6 號位在
    左手食指根部之處，表淺性之傷口長1.8 公分、深0.4 公分
    。下一張7 號傷口也是表淺性之傷口，這是一個小點，也是
    刀尖碰到的地方，所以是一個很表淺的穿刺傷，長0.2 公分
    、深0.2公分」等語（本院卷八第35頁），核與編號6、7之
    傷勢，其程度均為表淺劃傷或僅有一個小點，鑑定人所述刀
    尖碰到的地方。而此2個傷口受創程度遠比其他集中於左臂
    、左上半身之刺切、切割傷口輕微，且均在手掌，與手臂尚
    有一段距離。倘被告辛○○案發時持西瓜刀揮砍力量而言，一
    刀下去應不會在手指、手掌造成細微傷口，卻在其他部分造
    成嚴重傷勢。而乙○○在育平路停車場時有持刀，觀察該刀之
    刀刃前端有尖銳刀尖，與被告辛○○所持之西瓜刀，前端是平
    的，揮砍下難已形成「小點」狀之傷口。乙○○在育平路與被
    告丑○○扭打，二人激烈對峙之中，實可能造成乙○○手掌遭其
    自己所持之小刀切割，是上開6號、7號之切割穿刺傷，尚難
    認定係被告辛○○造成，併此敘明。
、公訴意旨雖認被告辛○○係基於直接殺人之故意而殺害乙○○，
    被告辛○○之辯護人為其辯稱被告辛○○僅係傷害致死之犯意。
    惟查：
1 、「行為人有無犯罪之故意，乃個人內在之心理狀態，惟有從
    行為人之外在表徵及其行為時之客觀情況，依經驗法則審慎
    判斷，方能發現真實」（最高法院88年度台上字第1421號判
    決意旨可資參照）。而行為人對於構成犯罪之事實，明知並
    有意使其發生者，為直接故意，亦稱確定故意；行為人對於
    構成犯罪之事實，預見其發生而其發生並不違背其本意者，
    為間接故意，亦稱不確定故意。但不論其為『明知』或『預見』
    ，皆為故意犯主觀上之認識，只是程度強弱有別，行為人有
    此認識進而有『使其發生』或『任其發生』之意，則形成犯意，
    前者為確定故意（直接故意），後者為不確定故意（間接故
    意）；而確定故意或不確定故意，其「明知」或「預見」乃
    在犯意決定之前，至於犯罪行為後結果之發生，則屬因果關
    係問題，因常受有物理作用之支配，非必可由行為人「使其
    發生」或「任其發生」。又刑法殺人與傷害致人於死之區別
    ，應以實施加害時，有無殺意為斷，不能因與被害人無深仇
    大恨，即認無殺人之故意；被害人所受之傷害程度，雖不能
    據為認定有無殺意之唯一標準，但加害人之下手情形如何，
    於審究犯意方面，仍不失為重要參考資料；至其殺意之有無
    ，雖不以兇器之種類及傷痕之多少等，為絕對之認定標準，
    但加害人下手之部位、用力之程度，仍非不可藉為判斷有無
    殺意之心證依據（最高法院105年度台上字第1593號判決意
    旨參照）。
2 、被告辛○○係因見同車友人卯○○遭乙○○刺傷，復見王重
    傑搶走路人機車離去，因而氣憤駕車尾隨在後，業據論述如
    前。而本件肢體衝突起因是事出突然，被告辛○○在案發前並
    不認識乙○○，亦無仇恨怨隙，業據被告丑○○於本院審理時證
    述在卷（本院卷四第400頁），難以想像被告辛○○會因此偶
    發事件，即事先有意要取人性命。觀諸案發過程，被告辛○○
    第一次撞擊機車時，雖然造成汽車保險桿損壞，有現場勘察
    照片可佐（本院卷二第136至138頁），然依本院勘驗內容，
    該次撞擊乙○○後，乙○○尚有起身，直至第五次撞輾壓後，乙○○始倒地無力站起，被告辛○○倘有意要故意殺害乙○○，應在
    劉○齊離開機車後，高速猛力撞擊乙○○使其當場斃命。被告
    辛○○於本院審理時證稱：「在第二現場我把乙○○撞倒，他繼
    續對我叫囂，我想說拿刀下車教訓他，我砍三下，我從乙○○
    的手下手。我是要對乙○○的手，我知道他的致命傷是在心臟
    ，但是心臟是我不小心劃到的。胸前真的是不小心劃到的。
    我把乙○○弄倒在地上，我就對他的手砍，可能有砍到背後。
    乙○○是面對我躺在地上，我車頭在他左邊，他在閃時，我可
    能下刀時不小心砍到背部及胸口」等語（本院卷四第441至4
    42頁）。依監視錄影畫面所示，被告辛○○由上而下俯身朝向
    乙○○揮砍，當時乙○○已因遭車輛輾壓，倒地無力反抗，被告
    辛○○手握西瓜刀，極其容易朝乙○○頸部揮砍殺害。但觀諸乙○○所受重創之刺切傷銳器傷，除致命之1號及9號外，其他大
    部分是在左側手臂，與被告辛○○前揭供述一致，核與當時監
    視錄影畫面所呈現情形，被告辛○○當時應是持刀朝乙○○隨意
    揮砍，當下受情緒所影響，為圖洩憤，要讓乙○○受到痛苦、
    折磨，此情已與殺人之直接故意有所區別。
3、 惟人體胸腹部內有諸多重要臟器，而四肢亦連動著人體之血
　  管、大小靜、動脈，如持刀猛力刺切該等部位，或以重物壓
    迫人體，恐將傷及人體重要器官或大血管造成死亡，此乃眾
    所周知之常識，被告辛○○既係智識思慮正常之成年人，依其
    社會生活之通常經驗與智識，對此應有認識，尚無諉為不知
    之理。被告辛○○5次駕車撞擊乙○○，其中又有以重物自小客
    車2次輾壓乙○○造成其左右臀部有大片瘀傷(主要集中於左臀
    部，其內部有嚴重壓砸傷軟組織破裂出血)以及右腓骨遠端
    骨折，無力站離、掙脫，處於極脆弱的處境，被告辛○○如係
    依辯護人所辯，本基於傷害犯意，斯時已達目的，然其竟復
    持西瓜刀朝乙○○揮砍多下，依傷口狀況顯示力道甚重，有極
    高可能性會刺切入人體致傷及內部臟器，被告辛○○已知悉乙○○遭輾壓受傷，應可認識其再以如此強度多次刺切行為，確
    可能造成乙○○死亡結果之發生，猶加以為之，足徵其對縱因
    此造成死亡之結果，亦不違背其本意，而已具殺人之不確定
    故意甚明。
4、 證人即富霖餐廳員工蔡○瑾於偵查及本院審理中證稱：「我
　  看到有人倒地之後，我就打119，然後就有個男生跟我講說
　  不用叫救護車，他們會帶倒地的男子去醫院，但我就沒有理
　  跟我講話的那個男生，我還是打電話叫救護車，我以為受傷
　  倒地的人是被那台紅色的車撞。我當下是沒有看到那兩名男
　  人對躺在地上的人做什麼事」、「（問：妳在警局說對方跟
　  妳說不用叫救護車，他們會自己送去醫院，有此事嗎？）有
    ，其中一人有這樣說。他們原本有說他們會自己送。 （問
    ：那他們有何動作嗎？有無要扶地上的傷者上車？）不太有
    印象，好像沒有。我和傷者沒有互動，就是他在地上一直類
    似呻吟。他就好像人很不舒服，他眼睛都是閉著的，就一直
    在講『快一點，我快死掉了』。我那時重點只放在傷者身上，
    最後他們就上了一部紅色自小客車直接開走了。」等語（相
    驗一卷第59頁、本院卷七第141至144頁）。此證人證述雖可
    證明被告子○○或辛○○曾有向蔡○瑾表示要送乙○○就醫，惟被
    告辛○○並沒有積極扶乙○○，被告辛○○揮砍完乙○○後上車，移
    動車輛後有再下車察看乙○○傷勢，其已可認識其對乙○○造成
    之傷勢甚重，乙○○已陷生命危險，其未曾想辦法止血，亦未
    等救護車到場，僅隨意和蔡○瑾回應二句即和被告子○○駕車
    離去，顯見被告辛○○根本不在意乙○○死活與否，益徵其有使
    乙○○死亡之不確定故意。且被告辛○○事後有無救助乙○○送醫
    之意，僅是在於有無防止中止結果發生之意思，本件依其行
    為各情狀，均可判斷其當時確實已生殺害乙○○之未必故意，
    不能以此回推其僅有傷害乙○○之犯意。
5、 從而，被告辛○○及其辯護人辯稱其僅有傷害犯意，缺乏殺
　  人犯意；另檢察官認被告辛○○具有殺害乙○○直接故意，
　  經核均無可採。被告辛○○基於不確定殺人故意殺害乙○○
　  部分，應堪認定。
四、被告丑○○持槍殺害庚○○部分
㈠、被告丑○○於109年間購得非制式手槍2支（槍枝管制編號：000
    0000000、0000000000）及子彈數顆而持有之，業據其在本
    院訊問及審理時供承明確（本院卷一第102頁、本院卷四第4
    29頁）。又案發後，本件所扣得上開手槍及於被告丑○○投案
    手槍內未擊發之子彈及當時攜帶之彈匣中子彈、車上扣到之
    子彈共22顆，經送內政部刑事警察局鑑定，結果認於手槍及
    其內之子彈為：「一、送鑑手槍1枝（槍枝管制編號0000000
    000)，認係非制式手槍，由仿手槍外型製造之槍枝，組裝已
    貫通之金屬槍管而成，擊發功能正常，可供擊發口徑9mm制
    式子彈使用，認具殺傷力。二、送鑑子彈6顆，研判均係口
    徑9xl9mm制式子彈，採樣2顆試射，均可擊發，認具殺傷力
    。三、送鑑手槍1枝(槍枝管制編號0000000000)，認係非制
    式手槍，由仿手槍外型製造之槍枝，組裝已貫通之金屬槍管
    而成，擊發功能正常，可供擊發口徑9mm制式子彈使用，認
    具殺傷力。四、送鑑子彈6顆，研判均係口徑9x19mm制式子
    彈，採樣2顆試射，均可擊發，認具殺傷力」、「一、彈匣1
    個（現場編號C3)二、子彈7顆（現場編號C4)三、子彈3顆（
    現場編號B6-1)鑑定方法：檢視法、試射法鑑定結果：一、
    送鑑彈匣1個，認係金屬彈匣。二、送鑑子彈7顆，研判均係
    口徑9x19mm制式子彈，採樣2顆試射，均可擊發，認具殺傷
    力。三、送鑑子彈3顆，研判均係口徑9xl9mm制式子彈，採
    樣1顆試射，可擊發，認具殺傷力。」，有內政部警政署刑
    事警察局110年3月8日刑鑑字第1100021276號、110年3月8日
    刑鑑字第1100021282號鑑定書2份在卷可憑（警二卷第145、
    155至161頁）。堪信上開2支手槍及未擊發之子彈19顆（手
    槍內各6顆及彈匣內7顆）及車上扣得之3顆子彈，均具殺傷
    力。
㈡、被告丑○○於2月23日下午，持上開2支非制式手槍及子彈，
    駕駛車牌號碼000-0000號自小客車，前往被害人庚○○位於
    臺南市安平區平通路住處附近多次來回經過，於同日20時56
    分許，先將上開車輛停放路旁，手持雙槍、身穿防彈背心進
    入庚○○住處，見庚○○在1樓客廳，隨即朝庚○○開槍後離去，
    離去時，先將上開手槍放置在上開地點門口，旋即駕車至臺
    南市政府警察局刑事警察大隊投案說明，並交付內含7顆子
    彈之彈匣1個予警方扣押，警方隨即在丑○○駕駛之車牌號碼0
    00-0000號自小客車扣得作案用防彈背心及子彈3顆等情，業
    據被告丑○○於警詢、偵訊中供承明確（警一卷第8至23頁、
    偵七卷第143至144頁），並有案發地點及臺南市政府警察局
    刑事警察大隊監視器翻拍照片共22張、臺南市政府警察局刑
    事警察大隊扣押筆錄及扣押物品目錄表各2份、搜索扣押照
    片5張附卷可稽（警二卷第171至191頁），此部分事實，應
    無疑義。
㈢、被告丑○○於警詢中供稱：「當時我看庚○○是往屋內廁所方向
    跑，所以我就對庚○○背後開槍」等語（警一卷第9頁）。又
    依卷內架設於庚○○住處之監視器翻拍照片，被告丑○○駕駛上
    開自小客車至案發地點外下車，手持雙槍進入屋內案發地點
    ，庚○○見狀即自客廳屋內桌子起身往屋後跑去，此時被告丑
    ○○將槍指向庚○○，見庚○○轉身跑走，亦持槍隨庚○○進入後方
    房間，此時監視器畫面顯示為06秒，14秒時，被告丑○○再自
    該庚○○所逃往後方房間走出，17秒時走出案發地點屋外，有
    監視器翻拍照片可佐（警二卷第99至113頁），與被告丑○○
    前揭供述相符。被告丑○○一開始即朝庚○○開槍，並無任何示
    警或射擊屋內其他位置，甚至在庚○○逃往屋後房間，被告丑
    ○○持續尾隨在後並進入庚○○所在之處，足徵其一開始進入案
    發地點目的即意在針對庚○○開槍。
㈣、又案發後經員警到場勘察，在客廳地板上扣得彈殼2顆（編號
    A2、A3），於1樓往上樓梯第一階梯扶手下方扣得彈殼1顆(
    編號A23)、客廳近後方麻將房（即庚○○逃往之後方房間）門
    口前地板上及麻將房門內地板上共扣得彈殼5顆（編號A4、A
    7至A10)，有現場採證圖可按（相驗二卷第387頁），共計8
    顆彈殼。上開8顆彈殼送內政部刑事局鑑定，鑑定結果「研
    判均為已擊發之口徑9X19mm制式彈殼。其中編號A2、A3、A8
    、A9其彈底特徵紋痕均相吻合，認均係由同一槍枝A槍擊發
    、餘4顆即編號A4、A7、A10、A23，其彈底特徵紋痕相吻合
    ，認均係由另一槍枝B槍所擊發，而上開A槍即為扣案編號A1
    -1手槍（槍枝管制編號0000000000號）、B槍即為扣案編號A
    1-2手槍（槍枝管制編號0000000000號）」等情，有臺南市
    政府警察局現場勘察採證報告可按（相驗二卷第376至385頁
    ）。是依上開勘察採證報告內容，足徵被告丑○○以2枝非制
    式手槍，在客廳內向庚○○射擊2槍後，又尾隨庚○○逃離方向
    之樓梯口、房間門口各射1顆，更在庚○○所逃至後方房間內
    開了4槍（編號A7至A10)，持續在10秒內連續開槍射擊，其
    全程均係要對庚○○開槍射擊，此意甚為彰顯。
㈤、案發後庚○○經送醫急救，到院前已死亡，有國立成功大學附
    設醫院之診斷證明書可佐（警二卷第63頁）。其遺體經臺南
    地檢署檢察官囑託法醫院進行解剖鑑定，鑑定結果為：「發
    現前胸、下腹、兩側腰際和右大腿分別具槍傷入口，且傷及
    右心室、雙肺、肝臟、兩側腎門及胃，並造成胸腔、腹腔及
    後腹腔出血。另有3彈頭分別存留於右腋下軟組織、右肩胛
    骨前肌肉及背部肌肉內。綜合以上諸點研判死者應是遭多次
    槍擊，且傷及心臟、肺臟、肝臟和腎臟，造成大量內出血，
    續發低血容休克致死，死亡方式為『他殺』」（相驗二卷第34
    6至348頁）。細觀解剖報告，庚○○身體總共有7處槍傷入口
    、3處彈頭磨擦傷，其中除左大腿之槍傷入口外，其他槍傷
    入口部位在：「1、右上胸槍傷：距頭頂44公分及胸部正中
    線右側12公分處有壹槍傷入口，此傷經胸壁肌肉和第4肋間
    ，進入胸腔，貫穿右中肺葉和右下肺葉，再經第6肋間穿出
    胸腔並貫穿右上背皮膚（出口處距頭頂47公分及背部正中線
    右側12公分）。2、正中胸部槍傷：距頭頂49公分位於胸部
    正中線上有壹槍傷入口，此傷經皮下軟組織及胸骨體進入縱
    膈腔，穿過心包膜撕裂右心室，經橫膈膜貫穿胃底部後穿越
    橫膈膜，貫穿左下肺葉，再經第7肋間離開縱膈腔並貫穿左
    背皮膚（出口處距頭頂51公分及背部正中線左側16公分）。
    3、右下腹槍傷：距頭頂84公分及腹部正中線右側5公分處有
    壹槍傷入口，此傷經皮下軟組織進入腹腔；傷及腸繫膜進入
    後腹腔，撕裂右腎門皮質和腎盂，擦過第3腰椎並穿過肝右
    葉、橫膈膜，貫穿右下肺葉後經第6肋間，彈頭止於右腋下
    軟組織。4、左腰槍傷：距頭頂71公分及腹部正中線左側17
    公分處有壹槍傷入口，此傷經皮下軟組織進入腹腔，傷及腸
    繫膜，擦過第4腰椎，經皮下軟組織穿出下背皮膚（槍傷出
    口距頭頂62公分位於背部正中線）。5、左腹股溝頂端與左
    腰間槍傷：距頭頂79公分及腹部正中線左側12公分處有壹槍
    傷入口，此傷經腹壁進入腹腔，傷及腸繫膜和左後腹腔腎門
    皮質及腎盂，再擦過第2腰椎，彈頭止於第12胸椎後側肌肉
    內。6、右腰槍傷：距頭頂64公分及背部正中線右側16公分
    處有壹槍傷入口，此傷經第11肋間並穿過橫膈膜進入腹腔，
    再穿過橫膈膜，並經第8肋間離開胸腔，彈頭止於右肩胛骨
    前肌肉內」，有解剖報告（二)外傷病理證據欄中內容可考
    （相驗二卷第343頁）。與上開現場扣得之彈殼數量比對，
    被告丑○○朝庚○○開了8槍，共有7槍命中庚○○，而其中6槍係
    射擊到胸部、腹部、腰部。
㈥、上開庚○○所受槍擊部位內之胸腔、腹腔，均有人體重要器官
    ，一旦受創會造成人體極大損傷，且被告丑○○使用之兇器為
    2把具殺傷力之手槍及子彈，對人體殺傷力更為強大，其射
    入庚○○上開重要人體部位之子彈確實傷及內部之心、肝、腎
    及肺臟，因而造成大量內出血而導致庚○○死亡。綜觀案發過
    程，被告丑○○案發時手持2把手槍，含案發地點之8顆彈殼及
    查獲後留存於手槍彈匣內之各6顆共12顆子彈，可證其案發
    前手槍內共攜有20顆子彈，再加上其案發後投案所交付之7
    顆具殺傷力子彈，其犯案進入案發地點之際總計攜有27顆子
    彈。而其進入案發地點後，二話不說隨即朝庚○○逃離之方向
    開槍，繼而追趕後再朝庚○○開槍，整個過程中，射擊之8顆
    子彈共有7顆射入庚○○重要身體部位，復參以庚○○逃往之後
    方房間照片，並非寬敞（警二卷第73頁），被告丑○○進入到
    離開該房間僅有3秒，可徵其係在近距離下朝庚○○連開數槍
    ，取庚○○之性命意圖甚為明確，從而，可以認定被告丑○○確
    有持槍殺害庚○○之直接故意。
㈦、被告丑○○雖在警詢中供稱：「我要找庚○○理論，看要怎麼各
    退一步，我到現場穿防彈背心，手持雙槍，只是想鎮住現場
    保護自己。當下車我發現他們有所動作，大頭（即潘盈任）
    喊一聲屋內就有動作，因為我知道庚○○是什麼人可能有武器
    ，我怕他去拿武器，所以我才對他開槍」等語（警二卷第29
    頁）。依案發勘察採證之現場圖所示，雖在「客廳北側牆壁
    上發現1處彈著點（編號A5）」，然此係在庚○○逃離後方房
    間門口旁之牆壁，有現場勘察採證報告及照片在卷可按（相
    驗二卷第372、407頁），恰是在庚○○逃離往後方的路線上，
    案發地點並無其在牆壁、天花板等彈著痕跡。又依上開案發
    地點監視器畫面所顯示，被告丑○○進入客廳後，其他人正坐
    桌前，庚○○見狀起身即往後跑，其他人起身亦未對被告丑○○
    有任何動作，被告丑○○亦未以槍嚇阻在場之人，亦未先行朝
    其他地方開槍示警，反而一路逕自舉槍指向庚○○前進並隨即
    開槍，無視其他在場之人，顯與其所稱要前往理論之目的不
    符。而在這個過程中，在場並無任何人有攻擊被告丑○○之行
    為，且被告丑○○舉槍朝庚○○重要人體部分連開數槍，並非僅
    在阻止庚○○動作，要與其所述因擔心庚○○反擊才對他開槍云
    云之說法不能吻合。其一開始應即本於殺害庚○○之故意而犯
    案。
五、綜上所述，各被告所為傷害、妨害秩序、非法持有具殺傷力
    之槍彈及殺人部分均認定如前，事證明確，應依法論科。　
六、論罪科刑　
㈠、育平路停車場部分
1 、本案被告7人糾集在育平路停車場之公共場所，共同為事實
    欄所載妨害秩序犯行，其等聚集過程中及案發時已知施強暴
    行為係針對乙○○，又其等所持之球棒既可毆人成前揭撕裂傷
    ，顯然質地堅硬，且具有相當之重量，當屬客觀上顯然具有
    危險性，足以對人之生命、身體、安全構成威脅之兇器無疑
    。本案被告丑○○，事前提議、主導邀約及見乙○○在育平路停
    車場即首先下車對乙○○發動攻擊，因而引發其餘被告見狀亦
    為上開強暴及助勢行為，是就被告丑○○，應屬妨害秩序罪之
    首謀及下手實施者；被告丙○○、甲○○、卯○○為下手實施者、
    被告戊○○、子○○、辛○○則為在場助勢。是核被告丑○○所為，
    係犯刑法第150條第2項第1款及同條第1項後段之意圖供行使
    之用而攜帶兇器在公共場所聚集三人以上首謀及下手實施強
    暴罪；被告丙○○、甲○○、卯○○均係犯刑法第150條第2項第1
    款及同條第1項後段之意圖供行使之用而攜帶兇器在公共場
    所聚集三人以上下手實施強暴罪；被告戊○○、子○○、辛○○均
    係犯刑法第150條第2項第1款及同條第1項前段之意圖供行使
    之用而攜帶兇器在公共場所聚集三人以上在場助勢罪。被告
    7人另均犯刑法第277條第1項之傷害罪。
2 、公訴意旨雖認被告等人在育平路停車場已係出於殺害乙○○
　  之犯意，聚集並攻擊被害人乙○○，乙○○在該現場已受有
　  西瓜刀之刺切傷。然查：　
⑴、被告等人均供稱其等係為了要看乙○○在汽車旅館遭員警查緝
    ，要嘲笑乙○○始一同相約駕車前往汽車旅館。證人即當日前
    往查緝之偵查隊長丁○○於本院審理時證稱：「在2月16日當
    天有人跟我報案。當初是王先生（即王○）打電話給我，說
    我們轄區的歐薇汽車旅館有人在開毒趴且有給我房號，他說
    有兩間房間，一個房號是明確的，另一間房號不清楚，當初
    我就指揮我們偵查隊的同事及育平所的同事一起過去查緝。
    我當天有去歐薇汽車旅館查緝。有查到毒品，當時只有一名
    姓吳的嫌犯及一位女性友人。記者有提供幾部車號。當時我
    們研判可性度很高。整個過程我們都沒有看到被害人乙○○。
    育平所我們是開巡邏車進去，另一部是偵防車，我們直接開
    進去歐薇汽車旅館裡面。事後調監視器有看到有人走出來，
    當時沒有發現」等語（本院卷七第404至407頁）。是被告等
    人供稱前往汽車旅館係為看「乙○○好戲」之目的已非無可能
    。而被告等人案發前預期會有警察在現場，依證人丁○○所述
    亦有員警之巡邏車及偵防車在育平路停車場旁之汽車旅館進
    行查緝，難以想像被告等人在當時已會預謀要對乙○○不利或
    施以暴行。被告丑○○於本院審理時證稱：「原本想說乙○○在
    那裡吸毒會被警察抓，我們停在對面，他突然從旁邊跑出來
    ，所以我臨時看到他想要教訓他一下。」等語（本院卷六第
    244頁）。而無證據證明被告等人在事發前即會獲知乙○○此
    舉動，乙○○未在汽車旅館內，竟自一旁步出旅館，現身在育
    平路停車場，依被告等人之供述，此屬突發、未在預料之內
    ，則被告等人見乙○○未在旅館依原定計劃遭員警查緝，被告
    丑○○本與乙○○素有糾紛，見狀隨即下車上前教訓乙○○，同夥
    之其他被告等見主導之被告丑○○下車，亦一同下車，並對乙○○攻擊，符合常情。尚難認被告等在建一分期公司出發時，
    即共同生要殺乙○○之想法。
⑵、卷內雖有分工計畫表（偵七卷第317至319頁）。被告丑○○於
    偵查中供稱：「這兩張都是我寫的，沒有人討論，就我一個
    人想了之後寫下來。從『建文公司』那張紙看起來，就是我剛
    才講的打算抓庚○○的念頭跟計畫，但根本都還沒有付諸行動
    ，警方就去搜索把東西扣走了，就是搜到有槍的那天，所以
    我根本來不及把我分工計畫的想法跟寫上去名字的這些人講
    過。有一張紙寫『首要』，分別有『建文、傑、章、豪』，我們
    的目標，傑是乙○○，因為都是建文在慫恿他們三個人。我跟
    乙○○在合作權利車時，生意穩定的時候，庚○○有想來插股，
    但我們幕後有金主根本不缺資金，我就跟庚○○說老闆不想讓
    人家合夥，後來又衍生乙○○作假帳的事情，雖然後來發生安
    平那件乙○○死亡的事情，但真的是意外，因為如果真的有意
    要殺他，在第一現場就殺他了，不會讓他跑去第二現場，我
    們原本只是打算抓乙○○、庚○○來教訓而已」等語（偵七卷第
    330頁）。依其供述，單憑上開計畫表，難認其有與本案其
    餘被告討論內容，更難認係為了要在2月16日殺害乙○○所擬
    定計畫。被告丑○○復於本院審理時證稱：「這是我寫的，這
    上面的『鳥』是戊○○。『將』是另一個朋友，他們這些都和這件
    沒有關係。那是一開始我們兩邊剛發生糾紛的時候的安排。
    那時就是要教訓庚○○而已。這與庚○○的那間公司有關」等語
    （本院卷四第410至411頁）。又上開分工計畫表內記載「建
    文公司」、「建文帶上1號車」、「首要建文、傑、章、豪
    」等字（同上偵七卷第317至319頁），並未見到與本案相關
    案發情節之資訊，且記載之成員亦與本案被告不同，則被告
    丑○○所述並非不可採信，難以該另案之分工計畫表佐證本件
    事前已有對乙○○殺害之犯意。
⑶、又被告戊○○駕駛之黑色自小客車在建一分期公司出發時，車
    上雖備有2支球棒。惟被告丑○○供稱其準備球棒是因和乙○○
    糾紛已久，先前已說要互抓，用來防身等語（本院卷六第24
    3頁）。依被告丑○○於本案中歷次供述其和乙○○之關係，確
    實有因經營權利車所生資金糾紛，除有其等LINE對話紀錄照
    片可證外（本院卷三第287至294頁），證人乙○○之配偶辰○○
    於本院審理時之證詞亦可證明此點（本院卷七第302至327頁
    ）。是雙方已互有恩怨，本次又是要前往看乙○○遭員警查緝
    ，倘生衝突或意外，備球棒以應對，並不違反常情。況球棒
    亦可能係基於傷害之犯意，用來攻擊施暴使用，不能徒以此
    點認定被告等人有殺人之意。
⑷、被告甲○○雖於警詢、偵訊中曾供稱案發當天是一名綽號「阿
    勇」之男子要約他去「冤家」，要去打架等語。惟其於本院
    審理時供稱：「戊○○跟我說要去看熱鬧。（問：那時檢察官
    問你，『你過去安平區育平路之停車場跟人家發生衝突前，
    你就知道要過去打架了吧？』，你說知道， 這是什麼意思？
    ）我自己認為。我知道那時候戊○○家裡出一些事情，但什麼
    事因為太久所以我忘記了。他跟人家有糾紛，所以我想說戊○○找我雖然是要看熱鬧，但事實上可能是要打架。我說要去
    吵架，是我自己認為的」等語（本院卷六第163頁）。是被
    告甲○○供稱係因為知悉被告戊○○與人有糾紛，其自認為當天
    出門目的是要打架，前後已有所不一，警詢所述自難逕採。
    被告卯○○雖在偵查中供稱：「在建一的時候有我、辛○○、子
    ○○、丑○○四個人，我們在那邊討論，丑○○就說要去教訓一個
    人，我也不太懂他跟要教訓的那個人的前因後果，我也不認
    識要被教訓的那個我沒聽過乙○○，我就上車過去了」等語（
    偵一卷第190頁）。然此僅有其單方面之證述，其復在本院
    審理時改證稱：「丑○○找我要去看乙○○吸毒的好戲，在建一
    分期公司是約我要去看。那時沒有說要教訓誰」等語（本院
    卷五第379至380頁），則被告丑○○有無口出「教訓乙○○」乙
    節，並無足夠證據可以認定。縱然屬實，要去「打架」、「
    教訓」，亦非不可能基本於傷害或僅妨害秩序之犯意，不能
    夠直接認為係要夥眾去殺害乙○○或目的在於攻擊他，並有意
    造成他死亡之結果。
⑸、被告丙○○雖在警詢中供稱：「我們在育平路停車場，阿昌就
    停車，我們兩部車車上的人全部都下車，共計有7人，我們7
    個人圍著對方1人毆打」等語（警一卷第123頁）；惟其於本
    院審理時供稱：「我警詢中這麼說我要解釋，意思是我們7
    個人全部都有下車。沒有我們7人圍著對方一人毆打這件事
    。我是說我們7人都有下車，他們就有扭打」等語（本院卷
    五第395至396頁）。而依其餘被告之供述，除被告卯○○有去
    抓乙○○、被告丑○○、甲○○、丙○○有持球棒毆打乙○○頭部外，
    不能認定其餘人有以徒手傷害乙○○。況乙○○相驗之解剖報告
    並未顯示有遭以徒手攻擊之傷勢，則不能僅以被告丙○○於警
    詢中之供述認定被告等均有以徒手攻擊、圍毆乙○○，進而認
    定被告等人在育平路停車場已對乙○○施以強烈圍毆暴行，企
    圖殺害乙○○。
⑹、另被告丑○○雖自承在本案前一日已向同案被告癸○○借用本件
    黑色自小客車使用，證人癸○○亦證稱被告丑○○並非因自身使
    用之車輛損壞而借用車輛，被告丑○○車輛並無故障情形（本
    院卷四第398至399頁）。然被告丑○○和被害人乙○○本有糾紛
    ，本次為讓乙○○得以遭員警查緝，未使用自己車輛避免遭察
    覺，亦非無可能，進一步言，縱事前為了本案借車至現場，
    惟借車原因本多端，無從逕得出事前已有殺害乙○○計畫。縱
    上各點，尚無證據證明被告等在抵達前或在育平路停車場衝
    突發生時已具有殺人之犯意聯絡。
⑺、證人寅○○雖在本院審理時證稱被告丑○○曾經在案發前1日晚間
    要求其為被告丑○○邀約乙○○出來，遭證人寅○○加以拒絕（本
    院卷七第158頁）。又依卷內記者王○之情況說明書，本件是
    被告丑○○當日要求其報導毒趴的新聞，並告知房號及車號後
    委託王○報警查獲（本院卷七第117頁），核與證人丁○○前揭
    證述相符。可知在案發前一日晚上，被告丑○○尚不知悉如何
    找到乙○○，自不能僅以寅○○上開證詞認為被告丑○○本案前有
    要對乙○○不利之想法，又況如要對乙○○不利，在得知其所在
    地點，前往擄人或槍殺即可，應不是以報警查獲方式進行。
    　　
⑻、被告辛○○於本院審理時證稱：「當天我的駕駛座下面有一支
    刀子。那支刀子我買車時就有。不是因為此事特別帶刀子，
    是這把刀子原本就在車上。他（即乙○○）將坐我車子後面的
    卯○○砍傷，我生氣，我就想要追他」等語（本院卷六第405
    、409頁）。被告辛○○在富霖餐廳停車場揮砍乙○○使用的西
    瓜刀係放在該部自小客車上。而同車之被告子○○、卯○○亦不
    知悉車上有該支西瓜刀，業據其等供承在卷（本院卷六第36
    1頁、本院卷五第383頁），依被告等人供述於育平路停車場
    發生衝突時，除乙○○外並無人拿刀（見本院卷四第414至415
    頁、本院卷五第370、400頁、本院卷六第360、381、395、4
    06頁），則乙○○在育平路停車場有無遭西瓜刀刺切受傷，已
    生疑義。
⑼、鑑定人亦於本院審理時證稱：「手臂有多處傷，這麼多處的
    傷是幾次所造成的，有可能是手臂折起來被刺，所以一刀下
    去有可能造成好幾處的傷口，這個可能性是存在的，你說是
    哪時候發生，因時間很短我無法區分是否為同一事件，其他
    地方有無造成傷勢我不知道。（問：如果說是刺穿胸壁，被
    害人應該無法再騎乘機車逃離？）他應該會無法走動、很快
    速的在一、兩分鐘內會沒有血液。手上的傷在哪邊造成我無
    法單獨從屍體的解剖可以看出這個傷勢是在哪裡造成的。看
    手臂之照片，若在一次刺切時的手肘是彎起來的，同樣一次
    的刺切可能造成解剖上所看到多處之傷口，因為他的位置很
    接近，或是互相折疊的話，一次的刺切可能產生多處的傷口
    。檔案背部49號照片。以該兩處傷口若是把它貼緊，上臂及
    背部靠很近的時候，一次的刺切是不是有可能產生兩處的傷
    口，可能，我是說如果他的手部是靠著背部的話，那刀子進
    去的話，是不是一次的刺切就可能會造成兩處傷口，類似這
    樣，手臂你看看2、3、4、5傷勢，請再往下看（就是幾張傷
    口排在一起），因為他手肘有2至5號傷口，但這處的傷口跟
    他們的是不同面的，這處如果是跟背部貼在一起的時候，上
    臂跟背部貼在一起，他刺切的時候是有可能一次的刺切造成
    兩處的傷口，這個可能性是存在的，另外就是你手臂如果是
    彎曲的時候，手肘上當然是1處，內部外部是1處傷口，但是
    如果手彎曲的時候是不是可能5號傷口跟3號傷口，是不是有
    可能同時被刺切到，我的意思是當手肘是彎起來的時候，很
    貼近的時候，一次的刺切會造成兩處的傷口可能性是存在的
    ，大概是這個意思」等語（本院卷八第50頁）。是依被告等
    人之供述（育平路停車場無人拿出西瓜刀），乙○○身上的銳
    器刺切傷集中在左側，倘是在育平路停車場多人圍攻，場面
    混亂之際，應難集中在同一身體部位。再參以鑑定人之證述
    ，應係是在富霖餐廳停車場時，遭被告辛○○砍傷所致，無法
    排除在被告辛○○下刀時，因乙○○位置及姿勢，導致同時產生
    2處之傷口，而可能均是在富霖餐廳停車場所生。此外並無
    證據證明乙○○在育平路停車場即遭人以西瓜刀砍傷。
⑽、證人劉○齊雖於警詢中曾證述乙○○在攔車時曾告知伊遭人追殺
    ，對方有刀有槍，不救他就會死（警一卷第202頁），惟其
    和證人黃○任在本院審理時均證稱：其等並未看到有人在後
    方追殺乙○○（本院卷七第338、348頁），是不能排除乙○○在
    當下為急於尋求協助以逃離現場，情急之中之說詞，不能據
    此認定其在育平路停車場確實有遭被告等以刀追殺之事。是
    公訴意旨所指在育平路停車場已有被告持西瓜刀並砍傷乙○○
    乙節，實無足夠積極證據予以支持。
⑾、證人楊○程於本院審理時證稱：「110年2月16日晚上約6點左
    右，我有開車行經育平路，當時在路口，有人攔車求救，我
    開車經過就被攔下來。當時是行進中，有人從分隔島衝出
    在路中央就把我擋下來，他有跑來副駕駛座跟我說話，我有
    看到他拿刀。他就拿刀的那隻手有血，其他身上沒看到。他
    叫我讓他上車、叫我救他。他就一直講話，一直講話，我看
    他有拿刀，我就沒有理他。我不清楚那他手上有無傷口，只
    有血，當時他拍我的車窗」等語（見本院卷七第22至26頁）
    。證人劉○齊於本院審理時證稱：「當時我們前方原有一台
    汽車，那個人好像要劫前面那台汽車，但汽車直接開走，我
    們在後面剛好停住，他直接抓著我的龍頭就卡到我的前面，
    變成我們三貼。他好像有拍打那台汽車的窗戶。那台車直接
    開走。他強行上車，力量算很大。那個人他騎車不穩。我們
    的順序是被害人、我、黃○任，我們三個男生來說其實是很
    貼的。黃○任跳車之後，紅色小客車車頭有頂到我的車尾，
    我們的車尾就是一直晃。但不致於讓我的機車倒地。」等語
    （本院卷七第303至345頁）。證人黃○任於本院審理時證稱
    ：「我當時坐在後座，但因為我在講電話沒有很專心，一開
    始就是突然有人上我們的機車，我那時還不清楚情況，我是
    講完電話才問我同學發生什麼情況，我同學跟我說被害人突
    然上我們的車。被害人還可以跟我應答。當時是騎在育平路
    ，但有巷口就鑽進去。依我在跳車前的過程中，被害人是可
    以載著我們三個男生騎車而沒有跌倒。整個過程中，紅色自
    小客車時不時加速，就是有靠近好像沒撞到後又再加速」等
    語（本院卷七第348至349頁）。
⑿、又本院勘驗育平路段之監視錄影器畫面為：「被害人乙○○自
    畫面左側育平網球場停車場出現，並穿越育平路166號前北
    往南向之馬路。被害人乙○○跨越分隔島，於育平路北往南慢
    車道攔下一輛小客車，該車(應由楊○程所駕駛)停留一下，
    隨即駕車離開。後方機車、黃色箭頭處為劉○齊騎乘機車搭
    載黃○任。說明：、被害人乙○○攔下劉○齊搭載黃○任所騎乘
    之機車。、被害人乙○○搭上並騎乘該機車於育平路往北方
    向行駛，後座並載有證人劉○齊、黃○任。」（本院卷八第16
    頁）。是依勘驗內容及前揭10.證人之證述，被害人乙○○自
    育平路停車場離開時尚可步行穿越馬路並攔車，之後又以一
    定力量強行坐上證人劉○齊、黃○任所騎之機車，並可與證人
    黃○任對話後，復以三貼方式駕駛機車，甚至在後方紅色自
    小客車有加速靠近、逃離時行進間轉彎間，均可以三名成年
    男子共乘機車方式保持平衡，不致摔車。甚在黃○任跳車後
    ，再碰觸機車車尾致車身晃動時未跌倒或駕駛偏移正常行向
    ，以此從育平路騎至永華路之富霖餐廳停車場過程，可判斷
    被害人乙○○自育平路停車場離開時，意識清楚、體力尚堪支
    橕，所受傷勢應非嚴重，不致使其受到明顯立即之生命危險
    ，亦難認已達傷及其行動能力。
⒀、證人劉○齊雖於本院審理時證稱：「他身上都是血，當時天色
    有點暗，我沒有看到傷口。我只知道他身上有流很多血。我
    只記得他的血都滲到我的衣服整個都是血。無法確定哪些被
    切割的撕裂傷。我身上染整件衣服的袖子都是。衣服上也有
    」（本院卷七第337至340頁）；證人黃○任於本院審理時證
    稱：「我是隱約看到他脖子後方好像有血跡。我不確定被害
    人身上有無血跡，那時他有血流到我腳上。血跡應該是滴下
    來滴在我腳上。幾乎整隻左腳，小腿到大腿一半都有血跡。
    我只知道劉○齊胸前一個白色包包，幾乎快變紅色的包包。
    一整片都是血」等語（本院卷七第350至351、353頁）。惟
    依本件乙○○之相驗解剖報告內容記載「頭後頂部3處撕裂傷
    ，造成右頂部蜘蛛網膜下腔出血及輕微腦室內出血。1號頭
    後頂部撕裂傷：橫向傷口長2.2公分，縱向傷口長1.5公分，
    深達頂骨，深約1公分。2號頭後頂部撕裂傷：傷口長2.8公
    分，深達頂骨，深約1公分。傷口長4公分，深達頂骨，深約
    1公分」。復參以相驗解剖之資料照片（鑑定報告卷第125至
    135頁），顯示上開3處撕裂之開放性傷口並非微小傷口，長
    達1.5、2.8、4公分，並深及1公分，上開傷害亦應會造成一
    定之出血量。而上開傷口均集中後頭頂部，並非單一傷口，
    倘3處傷口出血均往同一方向持續在行進間流下，因而造成
    大量面積沾染、滲暈散開，非無可能。證人劉○齊當時是緊
    貼乙○○後背，因而會無法避免的直接碰觸到乙○○自後腦、後
    頸往下流之此大面積的血跡。證人黃○任於最後方，在三貼
    方式之下，大腿亦應會相當緊靠近證人劉○齊及乙○○，亦應
    而沾到血跡，均非悖於常情。再流血量多寡涉及主觀觀察者
    之感受及判斷，在突遭攔車、情況不明，無招架之刀遭連人
    帶車，行動受到限制，在慌張、緊張情緒之中，是否可理性
    判斷出血位置及流量，似難以證人劉○齊、黃○任前揭證述，
    認定乙○○當時已受有嚴重傷勢。
⒁、鑑定人於本院審理時證稱：「脖子後方有血，他如果是騎車
    的話身體是直立的，血液流動方向以重力因素應該是從上往
    下流，不會從下往上，脖子後方之血跡我認為是從頭頂上流
    下的，可能性比較大，手上的血我不知道他是如何沾到的及
    血量多少，到底是頭上的血流到手上、滴下去、還是手上有
    刀傷再流出的，我無法從這樣的描述研判手上有無傷。也可
    以從車子血液滴落之情況，若以站直立方式坐在車上，頭皮
    上出血一定會沿著身體流，方才講脖子上有血，我相信是從
    頭皮上留下來的，但有無從脖子持續往下流到手臂、當時手
    臂是垂直放下還是伸直、滴在車子之位置，因資料不夠清楚
    我無法研判血是從脖子再往下流，還是手上本就有血」等語
    （本院卷八第47頁），可知乙○○手上的血確實有可能是頭上
    的血往下流沾到的。又發生衝突時，被告卯○○、丙○○及甲○○
    均遭乙○○刺傷，則乙○○手上的血亦不無可能是上開3位被告
    受傷所生。再看案發後之勘察採證照片，證人劉○齊當時所
    騎的機車前車殼、龍頭的血跡，像是遭沾到、接觸到的不規
    則、長短不一血痕，並非極大量血跡流淌、浸附成片情形（
    本院卷二第89、100頁）。再觀諸在育平路停車場，在停車
    該處之BBB-5753號自小客車左前輪有採集到乙○○之血跡、於
    被告丙○○所穿的褲子、鞋子亦採集到乙○○血跡，有勘察採證
    報告可按（本院卷二第30、40頁），然上開部分之血跡均是
    點狀，並無大量、大面積血跡。鑑定人就上開自小客車血跡
    於本院審理時證稱：「這三個血點都不大，但有從上往下滴
    落之情況，不是噴的，若是噴的不會這麼少，所以不是大動
    脈被切割以後或甩的動作，若是在移動狀態時甩的，血液會
    流動或噴濺方向性，這個好像沒有，好像是從上往下滴下來
    的」等語（本院卷八第54頁），可知前開血跡態樣，是屬流
    動、滴落情形。且依當時和被害人乙○○有近距離接觸並毆打
    乙○○之被告丙○○而言，其褲子及鞋子上所沾附乙○○血跡亦為
    點狀，沒有大量噴濺情形。於此情形，並不能認定乙○○在攔
    車前、育平路停車場離開時當時已受有西瓜刀之刺切傷。從
    而，本件僅能證明乙○○於育平路停車場離開時受到頭部三處
    撕裂傷及後腦之表皮點狀破損傷，而此部分傷勢程度依鑑定
    人之證述，尚難認定有直接致命程度，故應僅屬普通傷害。
⒂、綜上，本件尚無證據證明參與育平路停車場之被告7人，當時
    係基於殺人犯意並有著手進行殺害乙○○之行為，惟二者基本
    社會事實同一，並經本院當庭告知被告7人更正後之前開罪
    名，並使被告等為答辯，對其等之防禦權並不生不利影響，
    爰就此部分犯罪事實，依刑事訴訟法第300條之規定變更起
    訴法條。
3 、按共犯在學理上，有「任意共犯」與「必要共犯」之分，前
    者指一般原得由一人單獨完成犯罪而由二人以上共同實施之
    情形，當然有刑法總則共犯規定之適用；後者係指須有二人
    以上之參與實施始能成立之犯罪而言。且「必要共犯」依犯
    罪之性質，尚可分為「聚合犯」與「對向犯」，其二人以上
    朝同一目標共同參與犯罪之實施者，謂之「聚合犯」，如刑
    法分則之公然聚眾施強暴、脅迫罪、參與犯罪結社罪等是，
    因其本質上即屬共同正犯，故除法律依其首謀、下手實施或
    在場助勢等參與犯罪程度之不同，而異其刑罰之規定時，各
    參與不同程度犯罪行為者之間，不能適用刑法總則共犯之規
    定外，其餘均應引用刑法第28條共同正犯之規定（最高法院
    81年台非字第233號判例意旨參照）。準此，應就下手實施
    、在場助勢者各論以共同正犯。被告7人雖未同時對乙○○下
    手傷害，惟其等就案發過程均有認識，攻擊及在旁助勢者形
    成一個集體對乙○○攻擊、包圍之群體，其等就傷害犯行亦均
    有犯意聯絡及行為分擔，均應論以共同正犯。
4 、末按刑法第150條第1項規定：「在公共場所或公眾得出入之
    場所聚集三人以上，施強暴脅迫者，在場助勢之人，處1年
    以下有期徒刑、拘役或10萬元以下罰金；首謀及下手實施者
    ，處6月以上5年以下有期徒刑」；同條第2項則規定：「犯
    前項之罪，而有下列情形之一者，得加重其刑至2分之1：一
    、意圖供行使之用而攜帶兇器或其他危險物品犯之。二、因
    而致生公眾或交通往來之危險」，該規定係就犯罪類型變更
    之個別犯罪行為得裁量予以加重，成為另一獨立之罪名（尚
    非概括性之規定，即非所有罪名均一體適用），屬於刑法分
    則加重之性質，惟依上述規定，係稱「得加重…」，而非「
    加重…」或「應加重…」，故法院對於行為人所犯刑法第150
    條第2項第1款、第1項前段之行為，是否加重其刑，即有自
    由裁量之權。
⑴、被告丑○○、丙○○、甲○○、卯○○均係以一行為同時觸犯意圖供
    行使之用而攜帶兇器在公共場所聚集三人以上首謀、下手實
    施強暴罪及傷害罪，均為想像競合犯，應依刑法第55條規定
    ，各從一重處斷，論以意圖供行使之用而攜帶兇器在公共場
    所聚集三人以上首謀、下手實施強暴罪；被告戊○○、子○○、
    辛○○均係以一行為同時觸犯意圖供行使之用而攜帶兇器在公
    共場所聚集三人以上在場助勢罪及傷害罪，亦為想像競合犯
    ，應依刑法第55條規定，各從一重處斷，論以刑法第277條
    第1項之傷害罪。
⑵、本院審酌本案聚集達7人，且有共4人下手攻擊乙○○，案發時
    間為當日18時許，尚為一般人活動時間，非深夜，地點為許
    多民眾停車往來使用之公共停車場，且為安平區，非偏僻人
    跡罕至地點，依被告等人和乙○○發生衝突過程以觀，持球棍
    毆擊並造成現場見血，其等妨害秩序所犯情節侵害社會秩序
    安全，甚為嚴重，應有就被告丑○○、甲○○、丙○○、卯○○予以
    加重其刑。
⑶、按想像競合犯之處斷刑，本質上係「刑之合併」。其所謂從
    一重處斷，乃將想像競合犯組成之評價上數罪，合併為科刑
    一罪，其所對應之刑罰，亦合併其評價上數罪之數法定刑，
    而為一個處斷刑。易言之，想像競合犯侵害數法益者皆成立
    犯罪，論罪時必須輕、重罪併舉論述，同時宣告所犯各罪名
    ，包括各罪有無加重、減免其刑之情形，亦應說明論列，量
    刑時併衡酌輕罪部分量刑事由，評價始為充足，然後依刑法
    第55條前段規定「從一重處斷」，非謂對於其餘各罪可置而
    不論。因此，法院決定處斷刑時，雖以其中最重罪名之法定
    刑，做為裁量之準據，惟於裁量其輕重時，仍應將輕罪合併
    評價在內（最高法院108年度台上字第4405、4408號判決意
    旨參照）。被告戊○○、子○○、辛○○雖係依想像競合犯論以傷
    害罪，惟依上開說明，其中所犯輕罪之意圖供行使之用而攜
    帶兇器在公共場所聚集三人以上在場助勢罪，有屬加重其刑
    之情形，依上開說明，仍應依刑法第57條量刑時一併衡酌該
    部分加重其刑事由。
㈡、富霖餐廳停車場部分
　  核被告辛○○所為，係犯刑法第271條第1項殺人罪。又依證人
    蔡○瑾所證，被告辛○○對乙○○行兇結束後雖曾下車察看乙○○
    狀況，並曾表示要將乙○○送醫，惟其在知道蔡○瑾已叫救護
    車，未待救護車到場，隨即上車駕車離去，難認有何中止結
    果發生之意，復無任何積極行為防止乙○○死亡結果之發生，
    況死亡結果已發生，不生中止犯問題。
㈢、庚○○死亡之部分
1 、核被告丑○○所為，係犯刑法第271條第1項殺人罪以及槍砲彈
    藥刀械管制條例第7條第4項非法持有非制式手槍罪、同條例
    第12條第4項非法持有子彈罪。公訴意旨雖認被告丑○○持有
    槍枝之時間為110年2月16日起，惟被告丑○○供稱扣案槍枝及
    子彈係在本案發生前109年前，即和乙○○一起購入而持有（
    警一卷第546頁、偵七卷第329頁、本院卷一第102頁、本院
    卷八第89頁），而卷內並無證據證明用以射殺庚○○之槍彈係
    在2月16日後始持有，是應以被告丑○○供述為持有時間認定
    ，是不能認定被告丑○○持有本案槍彈係為故意犯本案之用。
    被告丑○○2月16日前持有槍枝之部分，雖未經檢察官起訴，
    惟此既與本案論罪科刑部分為繼續犯之實質上之一行為，自
    為起訴效力所及，本院應併予審理。被告丑○○以一持有行為
    持有本案非制式手槍及子彈，犯上開非法持有槍彈2罪，為
    想像競合犯，從重論以未經許可持有非制式手槍罪。
2 、「原即持有槍、彈，以後始另行起意執槍犯罪，則其原已成
    立之持有槍、彈罪與嗣後之他種犯罪，即無從認係一行為所
    犯，而應依刑法第50條規定併合處罰。若原即持有槍、彈，
    以後始另行起意執槍犯罪，則其原已成立之持有槍、彈罪與
    嗣後之他種犯罪，即無從認係一行為所犯，而應依刑法第 5
    0條規定併合處罰」（最高法院106年台上字第2766號判決意
    旨參照）。被告丑○○在本案2月16日發生之前即已購入持有
    本案槍彈，業如前述，是其在持有槍彈期間始起意持槍彈殺
    害庚○○，依上開說明，其非法持有非制式手槍罪及殺人罪，
    應屬犯意各別、行為互殊，應分論併罰。
3 、另上開槍擊庚○○之案件，係由臺南市政府警察局第四分局於
    110年2月23日20時56分接獲報案，被告丑○○係於同日21時14
    至15分至刑事警察大隊安南隊部投案，有臺南市政府警察局
    現場勘察採證報告及投案影像可佐（警二卷第115至117頁、
    相驗二卷第369頁）。而第四分局員警獲報至案發地點，在
    場之證人潘盈任於110年2月23日21時2分即指認出槍擊案涉
    案人為綽號「蝦米」之被告丑○○，有證人指認被告涉案之密
    錄器畫面可參（警二卷第119頁），是被告丑○○在前往警局
    投案前，具犯罪偵查權限之員警已因報案到場處理查知犯罪
    及犯罪嫌疑人，即不符合自首「犯罪未發覺前」之要件，被
    告丑○○及其辯護人認為本案符合自首，並不可採。
㈣、被告等構成累犯部分
　　被告丑○○因妨害自由案件，經本院以104年度訴字第519號判
    處有期徒刑5月確定，與他案接續執行，於107年4月19日縮
    短刑期假釋出監，於108年11月9日假釋期滿未經撤銷視為執
    行完畢；被告戊○○因毒品案件，經本院以105年度簡字第799
    號判處有期徒刑4月確定，與他案合併執行，於107年12月7
    日縮短刑期假釋出監，於108年10月15日假釋期滿未經撤銷
    視為執行完畢，有其等臺灣高等法院被告前案紀錄表在卷可
    按，其等各於上開有期徒刑執行完畢後5年內故意再犯本件
    有期徒刑以上之罪，為累犯；審酌上開被告前後所犯固不相
    同，然被告等前案經執行後，理應產生警惕作用，惟其等仍
    於三年內即故意再犯本案犯罪，顯見前案之徒刑對被告等並
    未生警惕作用，其等對於刑罰之反應力薄弱，又觀諸被告二
    人本案犯罪情節，經依累犯規定加重其刑，並未使被告二人
    所受刑罰超過其所應負擔之罪責，即無司法院釋字第775號
    解釋意旨所指應裁量不予加重最低本刑，否則將致過苛或罪
    刑不相當之情形，是除被告丑○○所犯殺人罪之死刑、無期徒
    刑依法不得加重者外，就被告丑○○其餘所犯各罪、戊○○所犯
    之傷害罪，均依刑法第47條第1項規定加重其刑，並就被告
    丑○○妨害秩序罪部分遞予加重。
㈤、量刑之理由　　
1 、育平路停車場部分：爰審酌被告丑○○僅因其和被害人乙○○之
    紛爭，邀約聯絡其餘被告6人至歐薇汽車旅館，並明知其等
    人數較多，仍在附近育平路停車場之公共往來場所，對獨自
    一人之被害人乙○○以球棒毆打攻擊，致王重傷受到頭部三處
    撕裂傷，右頂部蜘蛛網膜下腔出血、輕微腦室內出血，傷勢
    非屬輕微。而依其等人數及強暴情節，對該處公共秩序安全
    造成之影響及侵害嚴重，不應判處得易科罰金之刑度。再衡
    量被告7人之素行狀況、智識程度，被告丑○○為首謀及下手
    實施者、被告丙○○、甲○○、卯○○為下手實施者、被告戊○○、
    辛○○及子○○為助勢者等參與程度、情節。另被告甲○○雖亦為
    下手實施者，惟其智力程度較同齡者不佳，有國軍高雄總醫
    院岡山分院附設民眾診療服務處診斷證明書在卷可按（本院
    卷八第311頁），且其案發時僅18歲，其思慮事情周全度之
    能力較為不足，亦容易未考慮後果，受同儕影響及提議行事
    ，是其量刑尚不應與其他亦有下手實施強暴之被告丙○○、卯
    ○○同視。從而，依上開因素及被告等7人於本院審理時所述
    智識程度及生活狀況等一切情狀，分別量處如主文所示之刑
    。
2 、我國於98年4 月22日制定之公民與政治權利國際公約及經濟
    社會文化權利國際公約（下稱兩公約）施行法，於同年12月
    10日施行，依上開施行法第2條、第3 條分別規定：「兩公
    約所揭示保障人權之規定，具有國內法之效力。」「適用兩
    公約規定，應參照其立法意旨及兩公約人權事務委員會之解
    釋。」其中公民與政治權利國際公約（下稱公政公約）第6
    條第1 項明定： 「人人皆有天賦之生存權。此種權利應受
    法律保障。任何人之生命不得無理剝奪。」同條第2 項亦規
    定：「凡未廢除死刑之國家，非犯罪情節最重大之罪（them
    ost serious crimes ），且依照犯罪時有效並與本公約規
    定及防止及懲治人群公約不牴觸之法律，不得科處死刑。」
    可知源自天賦人格尊嚴之生命權乃所有權利之最基本，也最
    首要的權利，國家不得恣意侵犯，故在定義何謂「情節最重
    大之罪」時，應從嚴為之。另由「情節最重大之罪」之文義
    ，可知其本質上含有「客觀比較」之意涵，故同樣係故意之
    殺人行為，仍須視其個案情節之嚴重程度（例如：犯罪行為
    人是否具有嚴重之偏激觀念及反社會性格；犯罪行為有無反
    覆實施之高度危險性、是否具有奇特性而易引起他人仿效；
    犯罪手段是否具備血腥、殘暴等特質；犯罪對象是否具有不
    特定性〈即是否為無差別殺人〉？是否屬於兒童、少年或其他
    必須特別保障之人？犯罪所殺害之人數及其對於國家及社會
    安全秩序所生影響之嚴重程度等），並斟酌當前國人之法律
    感情，客觀審慎地綜合考量，而難僅因符合某項條件，即謂
    已屬「情節最重大之罪」，進而科處死刑。惟據前述，此為
    得宣告死刑之必要條件，至於本案應否量處死刑之極刑，仍
    應以行為人之責任為基礎，審酌刑法第57條所列10款量刑事
    由而為判斷。
3 、被告辛○○、丑○○所犯刑法第271 條第1 項殺人罪，法定刑範
    圍為死刑、無期徒刑及10年以上有期徒刑，立法者既未將殺
    人罪之法定刑定為唯一死刑，而將有期徒刑10年以上、無期
    徒刑列為選科之刑罰，其目的即在賦予審判者能就個案情狀
    ，審慎酌定，俾使尚有教化遷善可能之犯罪行為人保留一線
    生機。且死刑之存在，就現階段之刑事政策而言，與其說是
    一種報應主義之產物，毋寧說是對於某種特別犯罪，實現理
    性正義的需求，並為維護社會秩序或增進公共利益所必要，
    由於死刑之諭知為生命之剝奪，具有不可回復性，基於對生
    命價值、生命權及人道之基本尊重，法官在諭知死刑之判決
    前，除應就個案整體觀察，審酌刑法第57條所列科刑輕重之
    事項外，亦應審酌其他一切情狀，避免有失衡平，以及是否
    確為罪無可逭，非執行死刑不足以實現理性正義，並為維護
    社會秩序或增進公共利益所必要（最高法院95年度台上字第
    4566號判決要旨參照）。因此，法院於行使刑罰裁量之決定
    行為時，除應遵守憲法位階之平等原則，兩公約保障人權之
    原則，及刑法之責任原則，法理上所當然適用之重複評價禁
    止原則，以及各種有關實現刑罰目的之規範外，更必須依據
    行為人之個別具體犯罪情節之不法與責任嚴重程度，及行為
    人再社會化之預期情形等因素，在正義報應與協助受刑人復
    歸社會等多元刑罰目的間尋求衡平，為適當之裁量。於法定
    刑包括死刑之案件，如考慮選擇科處死刑，本於恤刑意旨，
    除須符合上開諸項原則外，更應審酌前述有利與不利於行為
    人之科刑因素（最高法院102 年度台上字第170 號判決意旨
    參照）。經查：
⑴、就富霖餐廳停車場部分，被告辛○○在該處數分鐘之內，對乙○○數次開車撞擊、輾壓，並以西瓜刀砍刺，致乙○○死亡，然
    被告辛○○係因偶發事件，基於不確定故意，氣憤行兇，與事
    前詳細謀劃備妥工具，定要殺人取命之情形不同，而其犯罪
    對象即為傷害其友人之乙○○，對象特定，與無差別隨意殺人
    仍有不同，依上開說明，尚難認屬公政公約第6條第2項之情
    節最重大而可達科處死刑之罪。
⑵、本院以行為人之責任為基礎，本諸上開量刑所應考量事項，
    審酌被告辛○○之一切情狀如下：
①、被告之犯罪動機、目的及犯罪所受之刺激：
　　被告辛○○在富霖餐廳停車場殺害乙○○，肇因於其見友人遭被
    害人乙○○傷害，傷勢非輕，因而欲教訓洩憤而生，業據認定
    如前。被告辛○○與卯○○雖為友人，關係尚佳，業經其在本院
    供承明確（本院卷四第456頁），但見友人受傷失血，其不
    思將友人送醫就治，反而駕車尾隨乙○○在後，直至富霖餐廳
    停車場之公共場所對乙○○行兇，亦不在乎，不當擴大恨意，
    執意專注在報仇，痛下殺手，雖非事前謀殺，但被告辛○○之
    重點更多是為了自己私慾逞兇之滿足，惡性仍屬重大，犯罪
    動機、目的之可責性甚高。
②、被告辛○○犯案之手段及所生危害或損害
　　被告辛○○車撞、輾壓及持西瓜刀砍刺乙○○，雖並未高速撞擊
    乙○○及揮砍乙○○之脖頸使其斃命，然上開車撞、輾壓之次數
    甚多，見乙○○遭撞擊倒下後仍再次撞擊輾壓，造成乙○○臀部
    有大片瘀傷、內部有嚴重壓砸傷軟組織破裂出血以及右腓骨
    遠端骨折。一般人體受有瘀傷及骨折均已會感到痛苦不適，
    更何況是上開程度之傷勢。被告辛○○在乙○○倒地無力反抗時
    ，猶不罷手，進而以銳利西瓜刀砍刺毫無抵抗招架之力之乙○○，造成其多處刺切、切割傷，皮開肉綻，深達肌肉及內臟
    終至大量失血死亡。被告辛○○在數分鐘內密集以上開方式攻
    擊乙○○，手段激烈、兇殘，使乙○○在過程中受到不同方式之
    接續暴行，依證人蔡○瑾前揭證述，可知被害人在過程中全
    程意識尚屬清醒，可以意識到整個過程，在被撞擊、壓在車
    下及任憑被告辛○○以刀砍刺之被害人，所承受之痛苦及折磨
    至強烈、鉅大，甚至結束後自知生命將走到盡頭，連最後也
    無法和其配偶講到電話，造成其和家人難以彌補之遺憾。被
    告辛○○智識正常，如果可以用自己的感受或是自己的親人遭
    受一樣的對待，去體會當時被害人所處之境況，想必其自己
    應也沒有勇氣去承受分毫。被害人乙○○因上開傷勢過重死亡
    ，其正值青壯，生命法益無端遭受剝奪，對其配偶、父母、
    家人，造成終身難以承受之驟失至親之精神創痛，使其等頓
    失心靈及生活之依靠，足見被告犯行損害程度甚為深重。再
    者，被告辛○○是在一般不特定民眾出入使用之餐廳停車場公
    然行兇，期間並有用餐民眾駕車停放，足以引起社會大眾之
    恐慌不安，對社會治安之影響甚鉅。
③、犯罪行為人與被害人之關係
　　被告辛○○與被害人乙○○互不相識，二人案發前亦無恩怨。
④、被告品行、智識程度及生活狀況
　　被告辛○○於本案犯罪前並無任何經判處有期徒刑之前案紀錄
    ，有臺灣高等法院被告前案紀錄表在卷可按，國中休業，與
    母親、哥哥、妹妹及其小孩同住，業經被告辛○○於本院審理
    時供稱在卷。又本院為了解被告辛○○之成長生活狀況，經本
    院依職權調取被告辛○○之國中期間就學之輔導紀錄，以了解
    被告辛○○家庭狀況及就學過程。依被告辛○○曾就讀之2間國
    中函覆本院的資料，可以知道被告辛○○並非生長於功能完整
    的家庭，青少年時期不是居住於一個正常安全、穩定的環境
    ，甚至認為有「住的品質並不在乎，僅需有睡覺的地方即可
    」想法。而其在國中時期，家中環境及家長的職業較為特殊
    ，環境雜，家長的管教功能不彰，導致其交友複雜，多有
    偏差行為，家長亦自承難已管束被告辛○○。被告辛○○在國中
    青少年叛逆時期，是難以從家庭中獲得包容、支持、或是導
    正偏差行為的力量，故這樣的青少年，很容易在那個時期就
    會尋求同儕的認同或是陪伴，而產生歸屬感。又從上述的資
    料中可以看出，被告辛○○不在乎違反校規，為了同學出氣而
    和其他同學產生糾紛，同儕對被告辛○○而言是重要的。依此
    ，被告辛○○會因為被告卯○○遭刺傷乙事，因而起意出氣報復
    之動機，可以想像。
⑤、犯罪後之態度
Ａ、被告辛○○犯後於警詢、偵查、本院審理中雖否認有殺害乙○○
    之犯意，惟坦承因朋友受傷，持西瓜刀要「教訓乙○○」，有
    開車撞擊乙○○等客觀事實，並無全盤否認或推諉責任至其他
    被告身上。
Ｂ、被告辛○○於本院審理時曾對乙○○配偶表達歉意，並於本院審
    理時表示「我不可能不後悔，那天若沒出門就不會發生此事
    ，龔小姐真的很抱歉」等語（本院卷八第115頁）。雖表現
    出悔意，惟被告辛○○或其家人迄今未能積極與被害人乙○○之
    家屬進行和解，或試圖、嘗試以各種方式，給予任何損害賠
    償。
⑥、綜上各節，被告辛○○基於不確定故意，以前開殘忍手段殺害
    乙○○，導致死亡之結果，無視於他人生命法益，造成無從回
    復之犯罪結果，犯罪所生危害甚鉅，應處以重刑予以警懲。
    再考量被告辛○○素行及先前成長及生活狀況，其在初成年之
    際即發生本案，成長時欠缺穩定力量支持的被告辛○○，其人
    格形塑之影響因素，較諸一般人更具不確定性及不可預測性
    。在面對自己造成他人極大不幸，自己也驟然失去自由，勢
    必在監牢中渡過人生中可貴的青春，他人生是否會因本案發
    生有所改變或不同，我們無從得知。但是，因為被告辛○○的
    年輕，依卷內調來的資料及前案紀錄內容，尚難認為被告辛○○存在有對這個社會是具有高度危險性、無法與社會相容的
    性格，本院無法決定他是否就難以教化，有沒有因為這個案
    件讓他可能可以改變，修正處理事情的做法或管控自己的情
    緒，這是需要時間去觀察的。也就是說，本院沒有足夠的資
    料予以判斷，認定被告辛○○應科以其無期徒刑，有需要讓他
    從此永久與社會隔絕，倘就做了這個科刑的決定，以本院的
    角度是不周全及不妥適的結論。然而，以被害人乙○○至為寶
    貴的生命法益而言，仍是應被首要重視、無法被輕忽，被告
    辛○○以上開方式剝奪乙○○所餘之生命，法院認同的是，其應
    該要負起相當重應至達無期徒刑以下、15年以上之有期徒刑
    ，始符合其應負之刑事責任及刑罰。惟依照刑法之規定，判
    處殺人罪之有期徒刑為10年以上有期徒刑之罪，在無任何加
    重（如累犯）等事由下，有期徒刑最高刑度為15年，法院應
    依法審判處刑，是本院雖認倘處以最高有期徒刑15年，對被
    告辛○○而言猶屬過輕，但法律並沒有介於有期徒刑15年至無
    期徒刑之間的法定裁量刑度空間，因而，僅能在法律明定的
    刑度最高度有期徒刑，予以量處如主文所示。併與被告辛○○
    所犯傷害罪定應執行刑如主文所示。
⑶、被告丑○○開槍射殺庚○○部分　　
　　被告丑○○依前所述，其係基於直接故意之犯意，持槍殺害庚○○，此已與被告辛○○之不確定故意態樣有所差異。本件被告
    丑○○以事實欄所載之手段，於短短10幾秒內，以雙槍接連朝
    庚○○開了8槍，並致其身上身中7槍，有多處子彈射入孔，受
    有極為嚴重之傷害，並在送醫前即死亡，故意取人性命之意
    甚堅。過程中庚○○或在場其他人並未對被告丑○○攻擊，並非
    雙方火拚或械鬥互有攻擊所生。換言之，被害人庚○○是單方
    面在自己住處受到突然的、猝不及防的襲擊。又被告丑○○在
    案發地點客廳連開數槍，在場尚有其他庚○○之友人，混亂之
    中極有可能受到流彈波及受傷，引起無辜之人恐慌、危險，
    具有高度危險性。然依證人潘姿穎於本院審理所證，被告丑
    ○○在與庚○○交惡前，關係良好，庚○○為被告丑○○大哥，庚○○
    會要求被告丑○○為其前往討債、收保護費（本院卷七第41頁
    ）。被告丑○○亦在本院審理時供稱伊係因和庚○○所犯之槍砲
    等案件，而對庚○○有所埋怨。依卷附判決，被告丑○○和被害
    人庚○○確實在102年間共犯槍砲及妨害自由等案件經臺灣高
    等法院臺南分院以103年度上訴字第708號判決判處罪刑（本
    院卷七第439頁）。是本件被害人庚○○屬具有暴力犯罪前案
    之人，也有管道獲取槍彈，所處環境、人事複雜，倘非突遭
    襲擊，非無法抗衡於被告丑○○。本件係仇殺，非屬以殘忍方
    式恣意殺害與一般無自我防衛能力兒童或民眾，尚難認達前
    揭所定義之情節最重大犯罪之程度。
⑷、本院以行為人之責任為基礎，本諸上開量刑所應考量事項，
　  審酌被告丑○○之一切情狀如下：
①、被告丑○○之犯罪動機、目的及犯罪所受之刺激：
　　被告丑○○歷次於警詢、偵查及本院審理時供稱，其原和被害
    人庚○○關係很好，但因為和乙○○經營權利車事業，因帳目資
    金問題而有糾紛。庚○○從中作梗，導致其和乙○○於臉書互嗆
    ，日生嫌隙。乙○○死亡後，庚○○更指使他人至被告丑○○住處
    恐嚇及侵入其住處，導致其母親、太太及幼子受到驚嚇，其
    認為禍不及家人。庚○○將其家人牽扯波及，其才會持槍至庚○○住處。依卷內被告丑○○與庚○○之對話擷圖，被告丑○○確實
    在案發前已對庚○○有所不滿及怨懟（本院卷三第302至305頁
    ）。又依證人即被告丑○○配偶潘姿穎及母親黃靜雯於本院審
    理時之證述，可知在2月16日乙○○死亡，被告丑○○藏匿未返
    家之際，確實有不明人士去其住處騷擾，並侵入車庫，而當
    時住處內僅有潘姿穎、黃靜雯及被告丑○○之幼子三人等語，
    潘姿穎、黃靜雯感到害怕恐懼等語（本院卷七第42、59、60
    頁）。被告丑○○住處於110年2月18日2時許，遭多人以鐵棒
    毀損大門及停放車輛，並於該處撒冥紙乙情，經警移送臺南
    地檢署偵辦，有臺南市政府警察局第三分局110年10月19日
    南市警三偵字第1100560380號函文在卷可參（本院卷七第24
    9頁），是證人潘姿穎、黃靜雯所述應屬真實。被告丑○○甫
    因乙○○死亡而逃亡在外，無法與家人聯繫或保護家人，其在
    外有與人結怨，衡情會擔心、擔憂家人安危。在聽聞家人遭
    人在住處侵害，無力保護家人之被告丑○○，確實會因家人無
    端受到波及而心生憤恨。惟依上開警察局所附函文之資料，
    涉案人並無庚○○或是其在警詢中所指稱之「蘇弘諺」，調查
    之資料顯示係涉案者高振豪因和乙○○為好友，得知乙○○死亡
    ，即邀約其他涉案者至被告丑○○住處犯案，背後指使者是否
    為庚○○，猶有疑義。而依被告丑○○在本院審理時之供述，其
    亦是「聽聞」及從新聞報導判斷此事背後是庚○○指使（本院
    卷八第89至90頁），然此，被告丑○○卻在無法掌握消息正確
    性與否下，僅因他人的說法而生內心的猜忌、懷疑，衝動持
    槍至被害人庚○○住處立即開槍，過程中他絲毫沒有解釋或說
    明的機會，生命即遭剝奪，被告丑○○將新仇舊恨以如此衝動
    及恣意方式解決，已難令人全然諒解。又被告丑○○涉及乙○○
    案件，且其為乙○○當時主要結怨對象，其不出面投案或面對
    ，乙○○此方人馬，可想而知定會對被告丑○○親近之對象下手
    ，此亦是其家人受侵害原因，被告丑○○不出面解決此事，將
    風波先行平息，反而是持槍去殺害庚○○，讓紛爭、事端更為
    擴大。被告丑○○之犯罪動機、目的之可責性甚高。
②、被告丑○○犯案之手段及所生危害或損害：
　　被告丑○○明知槍彈、槍管等物為管制物品，未經許可不得寄
    藏，竟未經許可，持有具殺傷力之非制式手槍2支及子彈30
    顆，數量甚多，對社會治安及他人生命、身體、財產之安全
    構成潛在威脅非輕，所為實無視法律之禁令，更為作案，將
    其先前所持有之2支具殺傷力之手槍及子彈取出，並備妥防
    彈背心，案發當日更曾先至庚○○住處附近查看，係屬預謀、
    具計畫性之犯罪，與被告辛○○因偶發事件一時氣憤殺人並不
    相同。又被告丑○○持雙槍，一進入被害人庚○○住處隨即對其
    連續開槍，其並無任何防身工具，在自己住處突遭闖入射擊
    ，猝不及防，僅能慌張躲避。被告丑○○並在庚○○逃入後方房
    間時，猶在後追入開槍。依被害人庚○○身體之子彈射入孔數
    及集中位置，可知被告丑○○是近距離朝庚○○密集開槍，復觀
    前揭卷內所隨庚○○倒地之房間，空間不大，並無可供躲藏或
    遮蔽之物，庚○○在該處除消極任人槍殺外，全然無反擊或自
    保之能力。復觀諸上開庚○○之解剖報告，除有3顆彈頭留在
    庚○○體內，其餘射入之子彈均貫穿庚○○之身體且傷及內臟。
    槍彈均有殺傷力，槍枝更是機械性發射動力之武器，一般人
    受到槍傷極易產生嚴重傷勢，一顆子彈射入四肢或擦傷皮膚
    ，均會感受到疼痛難耐，更何況是遭人以近距離、密集在數
    秒內連續朝背部射擊，所可受到之驚恐痛苦實達數倍強烈，
    此手段甚為強烈、殘忍。被告丑○○自恃身穿防彈背心及強大
    火力，侵門踏戶殺害、剝奪他人生命，心態暴戾。被告丑○○
    因家人受到侵害即會心有不捨、不甘，然卻未顧及被害人庚○○亦為人父，亦有共同生活之同居人，其生命法益無端遭受
    強奪喪失，對其家人所造成之精神創痛程度，庚○○被害地點
    在住處，如何要其家人再以該處安身立命，這種傷心，難以
    回復弭平，被告丑○○所為，不就是自私的貶抑別人的生命、
    家庭價值。又倘庚○○確實有教唆他人去騷擾、侵害被告丑○○
    的家人，或許被告丑○○自認有理由去教訓、報復庚○○，但此
    以暴制暴之心態已屬可議，遑論其報以取人性命之極端方式
    ，以求解恨，更不足取。此外，案發地點附近多為住宅或住
    店二用的房屋，甚為單純，被告丑○○持雙槍行兇，足以使社
    會民眾心生畏懼惶恐，對社會治安之影響甚為重大。
③、犯罪行為人與被害人之關係
　　被告丑○○與被害人庚○○認識多年，關係密切，庚○○在尚未與
    被告丑○○交惡前，庚○○會要被告丑○○為其處理糾紛或催討債
    務，被告丑○○尊稱庚○○為「大哥」，此除上開二人之訊息對
    話內容可見一斑外，亦據被告丑○○供承明確及證人潘姿穎證
    述在卷。
④、被告品行、智識程度及生活狀況
　　被告丑○○於本案犯罪前有上開違反槍砲彈藥刀械管制條例及
    妨害自由、公共危險前科，有臺灣高等法院被告前案紀錄表
    在卷可按，國中肄業，與母親、妻子及小孩同住，業經被告
    丑○○於本院審理時供稱在卷（本院卷八第112頁）。而該前
    案內容，亦屬持槍去尋仇並夥眾妨害公眾往來安全之暴力性
    、影響社會治安犯罪，有前揭103年度上訴字第708號判決在
    卷可佐（本院卷七第439頁）。又經證人潘姿穎、黃靜雯於
    本院審理中證稱：被告丑○○小時候因為父親常常對母親家庭
    暴力，母親因而和父親離婚後離家，被告丑○○國中時間即因
    為家中經濟關係至小吃部工作，長大後，父親好賭，會常常
    和被告丑○○伸手要錢，因為是父親，被告丑○○幾乎是有求必
    應。被告丑○○當兵時患有憂鬱症而免役。祖父後來因病住於
    安養院，被告丑○○也會去照顧探望。被告丑○○是孝順及貼心
    的人，對家人好等語（本院卷七第34至57頁）。可知被告丑
    ○○之成長過程因父母親離異及未獲得雙親應有之保護、照顧
    ，家庭支持功能欠缺，致其需在青少年時期即需面對社會現
    實面，自力更生賺取營生，甚至進入較複雜的環境工作，接
    觸的人、事、物，相較於一般青少年而言，是需要花更多力
    氣去適應生存，也可能因此形成他需要以強悍、兇狠的表現
    來應付、面對他所在的環境的性格面向，憑以獲得他想要的
    資源或力量或是保護他所擁有的。所以，在面對受到威脅或
    糾紛時，他所慣以解決的模式就是以衝動或是暴力強硬處理
    ，不慣於考慮後果，此觀他所述他和乙○○雙方之前就有在臉
    書互嗆、有要互抓、乙○○之友人也在臉書上稱「蝦米老大，
    我正式約你冤家」（本院卷三第303頁）及其前所涉犯之案
    件內容等情可知（前案內容並非重複在對被告丑○○累犯的部
    分評價，而是為了量刑佐被告丑○○之個人生活狀況和行事模
    式)。
⑤、犯罪後之態度
　  被告丑○○犯後即主動投案，復於警詢、偵查、本院審理中均
    坦承持槍殺害被害人庚○○之事實，案件進行的過程中，也未
    多加矯飾說詞，以圖減輕刑責。且其多次自覺做事衝動，感
    到後悔，並對被害人庚○○之家屬當庭表示歉意，願意補償被
    害人家屬，然其或其家人迄今未能積極與被害人之家屬進行
    和解，或試圖、嘗試以各種方式，給予任何損害賠償。
⑥、綜上各節，被告丑○○基於殺人之故意，以前開殘忍手段殺害
    庚○○，導致死亡之結果，無視於他人生命法益，同時使其家
    人失去依靠，被害程度甚深，行為結果極其嚴重。犯罪手段
    極為殘暴，且僅聽聞未經證實之消息，即萌生殺意，並有計
    劃、處心謀意的犯罪，從刑罰應報思維，固應從重量刑，然
    被告丑○○所為係起因於其家人受到不法侵害，雖然未經查證
    即行兇之動機，具有極高可歸責性，然一般人在見此類社會
    新聞時亦難免會認為是真實及事件全貌，並加以討論、評價
    ，被告丑○○在逃亡期間無法與家人聯絡下，受到此消息之刺
    激，誘發出被告丑○○對庚○○之新仇舊恨憤怒，為圖解決報復
    ，以衝動、兇狠之行事模式殺害庚○○，仍與為無差別濫殺民
    眾有所差別。參以被告丑○○犯後立即投案及在本院審理時坦
    承殺害庚○○之態度，綜合上情，本院認如量處被告有期徒刑
    15年，尚屬過輕，量處死刑亦有過苛，均不符罪刑相當原則
    ，衡以被告丑○○之性格、處事態度及其呈現對他人法益價值
    觀，兼顧應報、一般預防、特別預防犯罪等多元刑罰目的下
    ，認就被告丑○○非法持有槍彈部分，量處如主文第1項所示
    之刑、就其殺人罪部分，以量處被告無期徒刑為適當，應執
    行為無期徒刑，並依刑法第37條第1 項規定宣告褫奪公權終
    身。
㈥、扣案如附表編號1 所示之物，均係違禁物，俱應依刑法第38
    條第1 項規定宣告沒收。至其餘被告丑○○在殺害庚○○擊發之
    8顆子彈所餘彈殼及彈頭，另業經取樣試射之非制式子彈各
    ，因已於擊發、鑑定時經試射而喪失其子彈之效用，均非屬
    違禁物，自無庸諭知沒收。其餘如附表編號2所示之物，分
    屬被告丑○○所有，業據其供承明確（警一卷第9至10頁），
    供執行犯罪使用，依刑法第38條第2項宣告沒收。另扣案BGP
    -0382號自小客車，係被告辛○○以新臺幣5萬元向他人購買使
    用權利，僅取得車輛及車鑰匙，未辦理過戶及車籍，業據其
    在警詢中供承在卷（警一卷第67頁），應非屬其所有，復無
    證據證明係第三人無正當理由而提供，爰不為沒收之諭知。
    至其餘扣案物雖屬本案證據而為應扣押之物，惟尚非應沒收
    之物，於育平路停車場傷害使用之棍棒及富霖餐廳停車場殺
    人使用之西瓜刀均未據扣案，然本案被告於本案行為已事證
    明確，予以沒收欠缺刑法上重要性，爰均不為沒收之宣告。
參、除被告辛○○外，其餘被告於富霖餐廳停車場之行為，不另為
    無罪諭知如下：
一、公訴意旨另認被告丑○○、子○○、丙○○、戊○○、甲○○、卯○○（
    下稱被告等6人）基於殺人之不確定故意，事前謀議，在育
    平路停車場離開後，由被告丑○○指示，被告辛○○始會駕車追
    乙○○至富霖餐廳停車場，並以上開車撞、輾壓、持刀揮砍方
    式殺害乙○○。被告等6人對被告辛○○殺害乙○○之行為，並不
    違背渠等之本意，自均同負刑法第271條第1項之殺人刑責等
    語。
二、按犯罪事實應依證據認定之，無證據不得認定犯罪事實；不
    能證明被告犯罪者，應諭知無罪之判決，刑事訴訟法第154
    條第2 項、第301 條第1 項分別定有明文。又事實之認定，
    應憑證據，如未能發現相當證據，或證據不足以證明，自不
    能以推測或擬制之方法，為裁判基礎；且認定犯罪事實所憑
    之證據，雖不以直接證據為限，間接證據亦包括在內，然而
    無論直接證據或間接證據，其為訴訟上之證明，須於通常一
    般之人均不致有所懷疑，而得確信其為真實之程度者，始得
    據為有罪之認定，倘其證明尚未達到此一程度，而有合理之
    懷疑存在而無從使事實審法院得有罪之確信時，即應由法院
    為諭知被告無罪之判決（最高法院40年台上字第86號判決、
    76年台上字第4986號判決意旨參照）。再按檢察官對於起訴
    之犯罪事實，應負提出證據及說服之實質舉證責任。倘其所
    提出之證據，不足為被告有罪之積極證明，或其指出證明之
    方法，無從說服法院形成被告有罪之心證，基於無罪推定之
    原則，自應為被告無罪判決之諭知（最高法院92年台上字第
　　128 號判決意旨參照）。
三、經查：
㈠、被告等6人及被告辛○○在育平路停車場時，並無證據證明其等
    係基於殺人之犯意聯絡前往該案發地點，在該處亦無法認定
    其等有殺害乙○○之行為，業如前變更起訴法條部分所論。
㈡、公訴意旨認被告辛○○與乙○○並無恩怨，其倘非受到其他被告
    的指示，其無需於被害人乙○○逃離育平網球場以後，再開車
    追過去狠下殺手等語。然被告戊○○於本院審理時證稱：「電
    話中我只知道他（丑○○）說為什麼『傑仔（台語）會中傷』，
    即是卯○○，他很擔心卯○○，所以他兩通電話都是叫卯○○要撐
    住，因為他好像被刺的很深，很多刀。他是很緊急的說快點
    把他載去醫院。這通電話應該是另一車的人打的。至少有兩
    通跟丑○○報告這件事，說他們要去醫院了。丑○○報路，他就
    叫我沿永華路一直開，開到富霖餐廳停車場附近時有停下來
    約10秒之後又繼續開。因為我當下是開在汽車道上，他突然
    叫我開往機車道，因為跟丑○○講完往前開的時候，突然看到
    紅馬從出口出來」等語（本院卷五第25至27頁）；被告子○○
    於本院審理時證稱：「我有聯繫黑馬的丑○○，用FACETIME。
    我說我們在追那台機車。我有把乙○○搶了一台機車，然後我
    把我們在追這台機車的事告訴丑○○，他就就問我們在哪邊我
    就說我們在路上，我們通話的時候還沒有到永華路。是我們
    從永華路要離開時，有再通電話，我說我們在富霖餐廳停車
    場，要出發去醫院。當時乙○○被砍已經結束了」等語（本院
    卷五第51至53頁），核與上開被告戊○○所述路上有接獲紅色
    自小客車之某被告之電話相符；被告丑○○於本院審理時供稱
    ：「我接到子○○的電話，他說他們那台車要繼續追乙○○，他
    們跟我說在那邊（富霖餐廳停車場）附近，我們就開過去而
    已，但是我們過去也沒有停下來。我們開在育平路沒多久接
    到子○○的電話，他說看到『傑仔』（台語），我有問說在哪裡
    。他有和我說追乙○○去永華路。後來我們到富霖時才看到另
    台紅色的馬自達從停車場開出來。我認為那是另一台辛○○開
    的車」等語（本院卷四第421、427至428頁）。是依上開各
    被告所述，黑色自小客車自育平路停車場離開時，被告丑○○
    經由被告子○○電話告知，知道被告辛○○在追乙○○及被告卯○○
    遭刺傷乙事，被告丑○○因而指示被告戊○○駕車朝永華路方向
    駛去，並無證據證明被告丑○○在通話中有指示被告辛○○要殺
    害或繼續對乙○○施暴。而依本院勘驗富霖餐廳停車場內容（
    本院卷八第16至28頁），乙○○遭被告辛○○車撞、揮砍前後及
    紅色自小客車離去等畫面，黑色自小客車均未出現在畫面，
    而被告丑○○等搭乘之黑色自小客車是在被告辛○○行兇結束離
    去之際，始抵富霖餐廳停車場，更難認定在黑色自小客車之
    被告等人，有參與被告辛○○殺人犯行之意。
㈢、依卷內乙○○之切割傷勢並無法證明有哪部分傷勢是在育平路
    停車場遭被告等持刀造成。是除被告辛○○外，其餘被告是否
    會知悉該支西瓜刀存在，實有疑問。又乙○○強行騎乘證人劉
    ○齊、黃○任之機車是突然所生事件，被告辛○○見到乙○○攔車
    離去，當下心生駕車尾隨之意，依本院勘驗育平路之監視錄
    影畫面，被告丑○○之黑色車輛並無緊跟隨同行動，於黑色自
    小客車之被告等並未全程觀看紅色自小客車行動，何能預見
    被告辛○○在富霖餐廳停車場會對乙○○駕車撞擊及以刀揮砍之
    行為。從而，無證據證明被告子○○和被告丑○○通話內容、被
    告辛○○行兇時過程，黑色自小客車未在現場，無法認定搭乘
    黑色自小客車之被告丑○○、戊○○、丙○○、甲○○與被告辛○○在
    富霖餐廳停車場同具有殺人之共同犯意聯絡。
㈣、公訴意旨認被告6人，核心犯案人員至安定區某處會合、聯絡
    友人擦拭作案車輛之血跡、棄置犯案工具、躲藏數日後再分
    別至警局投案等眾多行為，均顯示此非單純偶發之衝動型犯
    罪，而係經過事前討論，已擬定好相關計畫如何鎖定被害人
    乙○○行蹤、過程中要如何下手、成功後要怎麼逃離現場及滅
    證等語。然被告等6人在事發後，經由員警或新聞、他人轉
    述得知乙○○死亡，業據其等在偵查中供承在卷（偵一卷第13
    8頁、偵二卷第101頁、偵三卷第52頁、偵六卷第91頁、偵七
    卷第146頁、偵八卷第64頁），而被告等6人在育平路停車場
    已和乙○○發生衝突見血，已見事情發生原非預期內之結果，
    為避免受牽連，在情急之下躲藏並聯絡車主友人擦拭車輛血
    跡，亦屬犯罪者之自然反應，不能依此推論被告等6人在事
    前已對乙○○具殺人之不確定故意。
㈤、與被告辛○○同車之被告子○○及卯○○與被告辛○○是否同負殺害
    乙○○責任？
1 、被告卯○○在育平路停車場遭乙○○持刀刺傷後即坐上紅色
　  自小客車，業據被告卯○○於偵訊及本院審理時供述明確。
　  其進一步供稱：「當時離開網球場時我有說我被砍到，有流
　  血，要去醫院。後來我沒有印象車跑去富霖餐廳旁邊的停車
　  場。我不知道車上有誰和丑○○在通電話，我不清楚我們這
　  台紅色馬自達有撞乙○○騎乘的機車好幾次，我不知道我們
　  到富霖餐廳旁邊的停車場有停在那邊還是有人下車。我不知
　  道現場發生什麼事。我那段都完全不知道。我受傷流血後就
　  開始意識不清，我上車沒多久就沒有印象了。」等語（本院
    卷五第371、384至385頁）。而被告子○○在本院訊問及審理
    時亦證稱：「當時我很害怕，因為當時卯○○當時受傷到骨頭
    都跑出來了，我在照顧他。卯○○當時意識不清醒，他快要睡
    著了」、「在富霖餐廳停車場，卯○○都沒有下車。他坐在後
    面，因為他傷勢很嚴重。我坐在副駕駛座。卯○○是坐著，他
    有叫我跟辛○○趕快送他去醫院」等語（本院卷一第183頁、
    本院卷五第69頁）。依案發後郭綜合醫院之110年7月9日回
    函及所檢附之急診就醫資料、照片顯示，被告卯○○到院時傷
    勢為右手肘7×13公分之深層撕裂傷、左下肢有14公分深層撕
    裂傷，到院雖能自行步入，惟大量出血，且告知有頭暈情形
    （本院卷四第237、240頁）。則被告子○○所述，被告卯○○在
    車上因受傷而意識不清，並非無據，不能僅依案發後係被告
    子○○攙扶被告卯○○短暫「步入」醫院，即認被告卯○○在富霖
    餐廳停車場全程意識清醒、具足夠自主行動能力。是依當時
    被告卯○○之身體狀況，應僅能任由駕車之被告辛○○搭載，無
    力決定目的地或有意識的參與被告辛○○之行動。另被告辛○○
    駕車追乙○○及在富霖餐廳停車場攻擊殺害乙○○，並非其等事
    前之計畫，業如前述，被告辛○○亦在本院審理時證稱：被告
    卯○○不知道其車上有西瓜刀等語（本院卷四第450頁），被
    告卯○○對此自難預見及掌握。從而，不能認為被告卯○○就被
    告辛○○殺害乙○○部分，有犯意聯絡及行為分擔。
2 、被告子○○在偵查中供稱：「我們一上車時，就有先詢問說
　  有沒有人受傷，卯○○就說他受傷，辛○○就有一點不爽，說要
    去把乙○○追回來，怕他傷及無辜。我不知道第一時間我們的
    車子為什麼會開車撞到乙○○，因為在追逐的過程，我從前座
    轉身幫後座的卯○○止血，是直到碰的一聲，駕駛辛○○說撞到
    乙○○了，我才意識到撞到他了，然後我們要倒車又撞到乙○○
    一次，因為有看到乙○○拿刀出來揮舞，所以辛○○才會再開車
    加速往前衝撞一次，這個過程我還是忙著幫卯○○止血，我知
    道辛○○有趁這段時間下車，等他再上車時，他就說他拿刀劃
    傷乙○○了，我沒有看到辛○○拿刀下車砍乙○○，我在專心顧卯
    ○○。（問：整個過程中，有無任何人阻止他？）我說前後大
    約三次吧，然後第一下我不知道。辛○○下車後，他過一下子
    他就上車了。我問他你下去幹嘛，他說他有用刀劃傷乙○○。
    我是他上車的時候，我才下車的。我下車的時候，乙○○已經
    躺在地上了，他說不是他，叫我不要再對他怎樣了，然後我
    就回到車上。我們就去醫院了；我就下去察看，發現乙○○躺
    在地上不太動了，對我說不要再對他怎麼樣了，我就上車對
    辛○○說我們趕快送卯○○去醫院吧」等語（偵八卷第63至64、
    121頁）。於本院審理時供稱：「我沒有想到辛○○在富霖餐
    廳停車場，一直倒車、追撞這些動作，去富霖餐廳停車場是
    辛○○做的決定。辛○○上來的時候我有看到刀械，但是我沒有
    看到他拿刀子下去。我沒有看到辛○○在砍乙○○」等語（本院
    卷五第67、69至70頁）。而該紅色自小客車後座中央扶手確
    實有一沾附有被告卯○○之血跡之浴巾，有現場勘察報告可按
    （本院卷二第173至174、177至178頁），不無可能是用來為
    被告卯○○止血使用，則被告子○○見被告卯○○大量失血下，其
    專注在注意、照護被告卯○○之傷勢，而未發現被告辛○○第一
    次在富霖餐廳停車場要撞擊乙○○，非無可能。而其在嗣後被
    告辛○○數次撞擊乙○○時，其有開口阻止被告辛○○，表示無意
    參與被告辛○○之行動，復在被告辛○○突然下車殺害乙○○，結
    束持刀上車，被告子○○才得知此事，在無其他積極事證可證
    明被告辛○○、子○○在車內有曾討論要攻擊、對乙○○不利下，
    難逕認被告子○○有參與被告辛○○此部分犯罪之犯意。
3 、被告辛○○亦在本院審理時證稱：「當時我們同車，科南有
　  下車，他就是要我上車的意思，旁邊有人叫救護車。子○○
　  下車都沒有做什麼。其他被告都不知道我駕駛座椅子下面有
　  一把西瓜刀。我會去追乙○○是因為被告卯○○被砍受傷，
　  我很生氣，我沒有在車內一直說我很生氣要去砍他或是教訓
　  他，我就是開車追在乙○○後面，沒有跟子○○交談」等語（聲
    羈卷四第64頁、本院卷四第443、449至450、455頁），此核
    與被告子○○在本院審理時所述：「被告辛○○是正常開車，沒
    有看起來很生氣的樣子」一致（本院卷五第67頁），是開車
    在後追乙○○是被告辛○○自己單方面之決定，被告子○○並不知
    道被告辛○○當時實已氣憤難平，有意教訓乙○○，被告辛○○更
    未在車內和同車之被告子○○共生要教訓乙○○之犯意及討論教
    訓之方式。被告子○○坐在副駕駛座，又照護友人卯○○，何能
    得知被告辛○○內心想法並具參與之意。再被告子○○至富霖餐
    廳停車場前均坐在副駕駛座，全程並無對乙○○施以任何暴行
    讓乙○○陷於生命危險，亦無法科以其需防止乙○○遭被告辛○○
    行兇殺害、或避免其死亡結果發生之責任。從而，在富霖餐
    廳停車場，被告子○○不能同論以殺害乙○○之責任。
四、從而，在富霖餐廳停車場殺害乙○○之事實，係被告辛○○於育
    平路停車場事件結束後，自行因情緒起意要教訓乙○○所導致
    ，其餘被告應無法預見及認識被告辛○○會在富霖餐廳停車場
    以上開方式殺害乙○○，卷內復無證據證明其餘被告6人在育
    平路停車場已共生殺害乙○○之犯意，即難認定為共同殺人之
    共同正犯。此部分本應為被告等6人無罪之諭知，惟如經成
    立犯罪，與前開經認定為有罪（傷害罪）之犯行部分，核屬
    實質上之一罪關係，爰不另為無罪之諭知。
據上論斷，應依刑事訴訟法第299 條第1 項前段、第300條，判
決如主文。
本案經檢察官董詠勝提起公訴，檢察官吳梓榕、壬○○到庭執行職
務。
中　　華　　民　　國　　110 　年　　12　　月　　30　　日
　　　　　　　　　刑事第十庭   審判長法　官　劉怡孜
　　　　　　　　　
　　　　　　　　　                   法  官  陳欽賢
　　　　　　　　　 
　　　　　　　　　                   法  官  潘明彥　　
　　　　　　　　　　　　　　　　　　 
以上正本證明與原本無異。
如不服本判決應於收受本判決後20日內向本院提出上訴書狀，並
應敘述具體理由。其未敘述上訴理由者，應於上訴期間屆滿後20
日內向本院補提理由書狀（均須按他造當事人之人數附繕本）「
切勿逕送上級法院」。 
　　  　　　　　　　　　　　　　　　書記官　黃瓊蘭　
中　　華　　民　　國　　111 　年　　1 　　月　　6 　　日
附錄本案論罪科刑法條全文：
①中華民國刑法第150條
在公共場所或公眾得出入之場所聚集三人以上，施強暴脅迫者，
在場助勢之人，處1年以下有期徒刑、拘役或10萬元以下罰金；
首謀及下手實施者，處6月以上5年以下有期徒刑。
犯前項之罪，而有下列情形之一者，得加重其刑至二分之一：
一、意圖供行使之用而攜帶兇器或其他危險物品犯之。
二、因而致生公眾或交通往來之危險。
②中華民國刑法第277條
傷害人之身體或健康者，處5年以下有期徒刑、拘役或50萬元以
下罰金。
犯前項之罪，因而致人於死者，處無期徒刑或7年以上有期徒刑
；致重傷者，處3年以上10年以下有期徒刑。
③中華民國刑法第271條
（普通殺人罪）
殺人者，處死刑、無期徒刑或10年以上有期徒刑。
前項之未遂犯罰之。
預備犯第1項之罪者，處2年以下有期徒刑。
④槍砲彈藥刀械管制條例第7條
未經許可，製造、販賣或運輸制式或非制式火砲、肩射武器、機
關槍、衝鋒槍、卡柄槍、自動步槍、普通步槍、馬槍、手槍或各
類砲彈、炸彈、爆裂物者，處無期徒刑或7年以上有期徒刑，併
科新臺幣3千萬元以下罰金。
未經許可，轉讓、出租或出借前項所列槍砲、彈藥者，處無期徒
刑或5年以上有期徒刑，併科新臺幣1千萬元以下罰金。
意圖供自己或他人犯罪之用，而犯前二項之罪者，處死刑或無期
徒刑；處徒刑者，併科新臺幣5千萬元以下罰金。
未經許可，持有、寄藏或意圖販賣而陳列第1項所列槍砲、彈藥
者，處5年以上有期徒刑，併科新臺幣1千萬元以下罰金。
意圖供自己或他人犯罪之用，以強盜、搶奪、竊盜或其他非法方
法，持有依法執行公務之人所持有之第1項所列槍砲、彈藥者，
得加重其刑至二分之一。
第1項至第3項之未遂犯罰之。
⑤槍砲彈藥刀械管制條例第12條
未經許可，製造、販賣或運輸子彈者，處1年以上7年以下有期徒
刑，併科新台幣500萬元以下罰金。
未經許可，轉讓、出租或出借子彈者，處6月以上5年以下有期徒
刑，併科新台幣300萬元以下罰金。
意圖供自己或他人犯罪之用，而犯前二項之罪者，處3年以上10
年以下有期徒刑，併科新台幣700萬元以下罰金。
未經許可，持有、寄藏或意圖販賣而陳列子彈者，處5年以下有
期徒刑，併科新台幣300萬元以下罰金。
第1項至第3項之未遂犯罰之。
附表
編號    品                 項 所有人  1 1、非制式手槍 (含彈匣1個） （0000000000）1支 2、非制式手槍 (含彈匣2個） （0000000000）1支 3、非制式子彈15顆  丑○○  2 1、防彈背心1件 2、黑色包包1個 同上